臺灣臺北地方法院民事判決　　　　　　　　　　　　九十二年度重家訴字第二○號
　　原　　　告　　丁○○
　　兼法定代理人　甲○○
　　訴訟代理人　　楊嘉中律師
　　被　　　告　　庚○○
　　　　　　　　　己○○
　　　　　　　　　戊○○○
　　　　　　　　　癸○○
　　共　　　同
　　訴訟代理人　　廖學興律師
　　　　　　　　　林倖如律師
　　被　　　告　　乙○○
　　訴訟代理人　　林鳳秋律師
右當事人間請求塗銷繼承權登記等事件，本院於民國九十三年五月四日言詞辯論終結
，判決如下：
    主      文
確認原告丁○○、原告甲○○與被告庚○○就如附表一所示之不動產有公同共有法律
關係存在，原告丁○○及原告甲○○就被繼承人辛○○遺產各有五分之一之應繼分存
在。
被告庚○○就如附表一所示之不動產所為「登記日期：民國九十二年三月二十六日、
原因發生日期：民國九十一年六月十九日、登記原因：繼承」等登記應予塗銷。
原告其餘之訴駁回。
訴訟費用由被告庚○○負擔三分之一，餘由原告負擔。
原告假執行之聲請駁回。
    事      實
甲、原告方面：
  一、聲明：
  　　(一)、確認如附件所示「二００一年四月十七日之辛○○遺囑」不存在。
      (二)、確認原告丁○○及原告甲○○與被告庚○○、癸○○及己○○五人就如附
          表一所示之不動產有公同共有法律關係存在，原告丁○○及原告甲○○就
          被繼承人辛○○遺產各有四分之一之應繼分關係存在。
      (三)、被告庚○○就如附表一所示之不動產「原因發生日期：九十一年六月十九
          日、登記原因：繼承」等所為之登記應予塗銷。
      (四)、前項移轉登記塗銷後，被告庚○○、癸○○及己○○應與原告丁○○及原
          告甲○○就如附表一所示之不動產辦理繼承登記。
      (五)、准予分割如附表一所示之不動產。
      (六)、被告庚○○及被告乙○○應連帶給付原告新台幣（下同）六十萬元及自起
          訴狀繕本送達翌日起至清償日止，按年利率百分之五計算之利息。
　　　(七)、前項判決准原告供擔保宣告假執行。
　　　(八)、確認原告丁○○與被告庚○○及被告戊○○○就如附表二所示之不動產有
　　　　　公同共有關係存在。
  二、陳述：
    (一)、原告甲○○於民國（下同）八十三年八月六日與辛○○結婚，於八十四年七
        月二十五日育有一女即原告丁○○，而辛○○於與前妻婚姻關係存續中育有
        三名子女即被告庚○○、癸○○、己○○，嗣辛○○於九十一年六月十九日
        死亡，遺有如附表一所示之不動產，又辛○○生前在美國購買值美金三萬元
        之墓地四塊及值美金二十萬元之房地一戶均應列為遺產，原告甲○○、甲○○及被告庚○○、癸○○、己○○均為辛○○之繼承人，皆未拋棄繼承，
　　(二)、九十一年度北院民公麟字第二二一四○七號公證書（下稱系爭公證書），不
　　　　具備公證法第十一條公證文書生效要件，依民法一千一百四十五條規定，被
  　　　告庚○○喪失繼承權：
　　　1.公證法第十一條規定「公證人作成之文書，非具備本法及其他法律所定之要
　　　　件不生公證效力」。「遺囑公證」應予審查有無違反特留分規定，有司法院
　　　　民事廳研究意見可稽。系爭公證書違反公證法施行細則第七十一條「特留分
　　　　說明」之強制規定，以至由被告庚○○一人違法辦竣繼承登記。該施行細則
  　　　第七十一條規定「公證人辦理遺囑公證『應』向遺囑人說明民法關於特留分
    　　規定。」、「公證人『應』於公證書記載前項說明及當事人就此所為之表示
      　，必要時必得註明『於繼承人開始時其遺囑內容如違反特留分之規定，相關
        繼承人得依法扣減之』」。系爭公證書內「請求公證之法律行為或私權事實
        」欄記載「自書遺囑」。且地政機關亦因該「自書遺囑」已具「公證」效力
　　　　而核准被告庚○○辦畢繼承登記。則系爭公證書當在公證「自書遺囑效力」
　　　　，其效力如同民事確定判決。惟該公證書並無「特留分說明」之記載，顯違
  　　　反該法施行細則第七十一條之強行規定要件。
      2.公證法第二條規定「公證人就法律行為及其他私權之事實有作成公證書之權
        限」，即若非法律行為或私權事實當不得作成公證書。另民法第一千一百九
        十條規定「自書遺囑應自書遺囑全文記明年月日並親自簽名。如有增減塗改
        之處所及數字，另行簽名」。該等均係強行規定，若有違反即不生「公證書
        」及「自書遺囑」之效力。觀諸系爭公證書內「公證本旨」欄記載為「請求
        人辛○○於今日（民國九十一年六月八日）於○○醫院在本公證人面前親口
        表示後附之遺囑為其
        證明其真正，請求予以公證，本公證人核對其身分與證件相符，將該自書遺
        囑之影本附於公證書之後，請其再度簽名一次以是真正」。則依「公證本旨
        」欄所載，辛○○為「自書遺囑」全文之法律行為並非在公證人即被告乙○○面前書寫，況該遺囑簽署日期為二○○一年四月十七日，故被告乙○○於
        九十一年六月八日公證時並未親見辛○○書寫該遺囑之法律行為，被告乙○○既未目睹辛○○親筆書寫「自書遺囑」法律行為構成要件，當不可公證該
        遺囑為民法第一千一百九十條之「自書遺囑」。
      3.另依系爭公證書內「公證本旨」欄所載，被告乙○○僅係「辛○○於本公證
        人面前表示所附之遺囑親筆書寫而成」。而「於本公證人面前表示後附之遺
        囑親筆書寫而成」與「目睹親筆書寫遺囑」二者並不相同，「目睹親筆書寫
        而成」即具備自書遺囑之法律行為或私權事實。惟若僅「於本公證人面前表
        示後附之遺囑親筆書寫」，則非民法第一千一百九十條自書遺囑之法律行為
        或私權事實之構成要件。故系爭公證書將辛○○之「於本公證人面前表示後
        附之遺囑親筆書寫」公證為「自書遺囑」之法律行為或私權行為，被告乙○○所為顯然故意曲解公證法第二條規定。
　　　4.系爭公證書違反公證法第二、三、四、八條之成立要件，可證明系爭公證係
　　　　被告庚○○及被告乙○○所為不法共同侵權行為，經查系爭公證書內「請求
　　　　人姓名、性別、住居所」「證人見證人」「請求公證之法律行為或私權事實
　　　　」「公證之本旨及依據法條」「作成證書日期及處分」等各欄，均事前以「
　　　　電腦打字」備妥持至醫院由請求人辛○○簽名，可證明被告庚○○、乙○○
        意思聯絡行為分擔不法所為。系爭公證書「請求人」欄記載「辛○○、○○○○年○○月○○日、Ａ00000000、住台北市○○○路○段○○巷○○
        號○○樓」，「公證本旨」欄記載「本公證人核對其身分與證件相符」。本件
        公證日期為九十一年六月八日，該時辛○○已住進○○醫院多時，病入膏肓
        ，意識異於常人，殘喘至九十一年六月十九日亡，辛○○於重病時不可能離
        病房請求公證遺囑，況辛○○
        未
        號○○樓，故公證書記載「請求人為辛○○」及「本公證人核對其身分與證件
        相符」等明顯與事實不符，公證法第四條雖規定「公證之請求得由代理人為
        之」，惟系爭公證書明載請求人為辛○○，並非由其他人代理為之。況公證
　　    法第四條後段規定「法律規定或事實性質不得由代理人為之者不在此限」，
        自書遺囑之法律性質顯非可由代理人為之。公證法第八條規定「辦理公證事
        務應於民間公證人事務所為之」，但該條但書雖有「因事件性質在民間公證
        人事務所執行職務不適當或有其他情形不在此限」之規定，若辛○○當時病
        狀不宜在民間公證人事務所為之，而應在○○醫院病房為之，依該條解釋當
        會同醫生及利害關係人如配偶行之始可。惟公證書記載「本證書於九十一年
        六月八日在台灣台北地方法院所屬民間公證人乙○○事務所作成」，則本公
        證書依公證法第十一條當無公證書效力，明顯與事實不符，罪證確鑿毋庸舉
        證，亦足證明庚○○係以詐欺取得遺囑公證。被告庚○○係以「自書遺囑」
        經公證而產生有確定判決效力之「公證之自書遺囑」，並辦畢移轉登記，係
        違反民法第一千一百四十五條第一項第二、四款所稱「以詐欺或脅迫使被繼
        承人為關於繼承之遺囑」或「偽造變造被繼承人關於繼承之遺囑」條文中之
        「關於繼承之遺囑」之要件，係喪失繼承權之事由。
　　(三)、被告庚○○提出「辛○○遺囑」顯係偽造或變造：原告否認被告庚○○提出
        辛○○遺囑（下稱系爭遺囑）之真正，故應由被告庚○○就系爭遺囑之真正
        負舉證責任，辛○○早於「一九九年一月二十二日於台北市」立「辛○○自
　　　　書遺囑」。該遺囑對於八十四年七月二十五日生當時年僅四歲幼女即原告丁○○及各子女之教育等尚於第四條言明「出售○○街房子作為子女教育基金
　　　　」，並對各繼承人權益均有完整交代，該遺囑尚稱公允。故絕無另立遺囑將
        全部遺產歸被告庚○○一人所有，置配偶即原告甲○○及僅七歲未成年子女
        即原告丁○○於不顧之理。系爭遺囑第六條所稱「本遺囑含國內外之財產」
        字樣，肉眼明顯可辨，該第六條與第一至第五條顯非同一人筆跡，亦非同日
        、同時、同一枝筆所書寫。由第五行以明言恐口說無憑簽中英文名字為證，
        已表示遺囑內容書寫完竣，何以在書寫完竣後再增列第六條。被告庚○○雖
        抗辯系爭遺囑第六條係增列，而無礙其他部分之真正，但由第六條「本遺囑
        含國內外之財產」字樣，若偽造變造該等字樣，已足證明系爭遺囑非以正當
        方式取得。
    (四)、被告庚○○不能證明系爭遺囑之真正，依民法第一千一百四十七條、第一千
        一百四十八條、第一千一百五十一條等規定，附表一所示之不動產自九十一
        年六月十九日被繼承人辛○○死亡時即由兩造即全體繼承人繼承而成為公同
        共有關係。被告庚○○等應對於有利於己之事實應負舉證責任，且主張法律
        關係存在者應由主張存在者負舉證責任。被告庚○○等主張系爭遺囑具有「
        公證」及「自書遺囑」等效力或其他種類遺囑有生法律上之效力，應由被告
        庚○○等負舉證責任。鈞院九十二年度自字第二八四號被告庚○○偽造文書
        案件，鈞院檢送辛○○簽名之文件六十八頁鑑定，法務部調查局調科貳字第
        ○九二○○四五八三九○號迄今尚未鑑定該遺囑之真正。是以附表一所示不
        動產，自辛○○死亡後，便成為兩造即全體繼承人公同共有。按最高法院三
        十三年台上字第五九○號判例及行政法院四十九年判字第二○號判例有謂，
        確認應繼分、給付共同繼承登記及塗銷不法繼承登記等，均得以訴請求確認
        或判決。被告九十二年十二月二十三日答辯(六)狀第一點抗辯稱「二○○一年
        四月十七日之自書遺囑符合法定方式，自生法律效力，不因非公證遺囑而受
        影響，況辛○○自書遺囑之事實，業經公證人作成公證書，依民事訴訟法第
        三百五十八條第一項規定，推定為真正」等詞，認事用法均錯誤，陳述如后
        ：
      1.依民法第一千一百九十條規定「自書遺囑應自書遺囑全文記明年月日並親自
        簽名。若有增減、塗改之處所及字數，另自簽名。」如上述法務部調查局尚
        無法鑑定該文件係辛○○自書。而被告庚○○等及被告乙○○於九十二年六
        月十九日在鈞院已自承「辛○○遺囑」並非自書遺囑亦非公證遺囑。被告乙○○該日並自承「（問：原證四的公證書內載自書遺囑，在辛○○的遺囑是
        辛○○在你面前寫的嗎？）不是。本件只是在公證辛○○的意思而已，本件
        不是民法上的公證遺囑。」等語，故系爭遺囑當非自書遺囑，亦非公證遺囑
        ，不發生任何遺囑效力。況且系爭公證書違反公證法之成立要件與公證法施
        行細則第七一條規定，該公證行為應不發生任何公證效力。
      2.辛○○之繼承人有原告丁○○、甲○○及被告庚○○、癸○○、己○○等五
        人，有繼承系統表在卷可稽。被告庚○○喪失繼承權時，原告與被告己○○
        、癸○○每人應繼分均為四分之一，系爭遺囑不能證明為真正時，原告與被
        告庚○○、己○○、癸○○每人應繼分均為五分之一，系爭遺囑鑑定為真正
        時，原告每人特留分為十分之一。民法第一千一百四十五條第一項第四、五
        款規定「以詐欺使被繼承人為關於繼承之遺囑」或「偽造變造遺囑者」，喪
        失繼承權。法務部調查局無法鑑定系爭遺囑是否為真正，但依被告庚○○及
        被告乙○○於九十二年六月十九日之陳述，再斟酌系爭公證書違反公證法成
        立要件，則若系爭遺囑鑑定結果係真正，則被告庚○○係以詐欺使被繼承人
        辛○○為關於繼承之遺囑。系爭遺囑於不能證明係真正時，原告每人應繼分
        依民法第一千一百四十一條及第一千一百四十二條規定為五分之一。倘系爭
        遺囑鑑定結果係真正亦無變造時，原告之特留分為每人十分之一。
    (五)、原告請求塗銷登記及遺產分割之法律關係之權利基礎係依民法第一百十三條
        、第八百二十八條第二項、第一千一百五十一條及第七百六十七條中段，請
        求被告庚○○塗銷就附表一不動產所為繼承登記。請求遺產分割之法律關係
        係依民法第一千一百六十四條及最高法院六十九年度台上字第一○一二號判
        決意旨，以一訴合併請求繼承登記及分割遺產，並以起訴狀繕本送達通知「
        終止公同共有關係」。
　　(六)、原告請求被告庚○○及乙○○連帶給付損賠新台幣（下同）六十萬元部分（
　　　  超過部份暫保留請求權）：
　　　1.依民法第一百八十四條、第一百八十五條規定，被告庚○○、黃幼麟公證行
        為，違反公證法第二、三、四、八、十一條之公證書成立要件，甚而故意違
        反公證法施行細則第七十一條「特留分」之強制規定，依「原證五司法院民
        事聽研究意見」所示，被告乙○○本不應與公證進而予公證，非僅過失，被
        告庚○○更持系爭公證書辦理自書遺囑之繼承登記，故與被告乙○○共同不
        法侵害原告權利，被告庚○○、乙○○應負連帶損賠責任。
      2.損賠數額之計算方式：附表一之一樓至四樓之租金分別為一十九萬一千七百
        元（○○商店）」、「九萬元（○○牙科）」、「一萬四千元（三樓之一
        租與○○公司」、「四萬二千元（四樓之一租與○○公司）」、「四萬五千
        元（四樓之二租與○○公司）」及「○○街○○號二樓七萬元（租與○○補習
        班）」等，共計五十三萬零七百元。扣除五樓全部全部由原告居住（相當於
        四樓租金）及銀行貸款利息每月一十五萬五千二百九十三元，則每月房租剩
        餘二十八萬八千四百零七元，以原告二人之應繼分五分之二計算，被告庚○○以九十二年三月二十四日為登記日期將房屋移轉為一人所有，原告請求相
        當於「至本案判決確定日止」之租金額之損賠，迄今將屆滿一年，原告先請
        求損賠六十萬元，其餘部分暫保留請求權。因被告庚○○、乙○○之不法侵
        害，原告委任律師付酬金之損失，又原告聲請保全程序（假處分）提供擔保
        金之利息損失，均在六十萬元以上。
    (七)、原告請求確認附表二所示不動產有公同共有關係存在部分：
  　　1.依「原證九三十一年九月二十二日會議決議」「公同共有人相互間提起確認
        自己有公同共有權之訴不必以其他公同共有人全體為共同被告」，故附表二
        之不動產僅以公同共有人即被告庚○○及被告戊○○○二人提起確認。
      2.最高法院七十六年度台上字第二○四七號判決揭示「脫法行為不受法律之保
        護為法律上之大原則。倘信託人僅將其財產在名義上移轉與受託人，而有關
        信託財產之管理、使用、處分悉仍由信託人自行為之，是為消極信託。除有
        確實之正當原因外，通常多屬通謀之虛偽意思表示，極易助長脫法行為之形
        成，應難認其合法。」。故僅「形式」贈與財產而「實質」在「逃漏遺產稅
        捐」，而虛偽贈與移轉登記後財產之管理、使用或處分仍由贈與人自行為之
        ，該情完全係「脫法行為」及「虛偽意思」，依民法第八十六條規定乃自始
        無效。
      3.附表二所示不動產原為子○○所有（即被告庚○○祖父），子○○出生於七
        月三月十日，於九十一年十月七日死亡，生前乃以逃漏遺產稅為目的，將附
        表二不動產，以八十六年九月八日為登記日期，以八十六年六月三十日為原
        因日期，贈與移轉為庚○○所有。惟三間建築物（含基地持分）以「贈與」
        移轉為庚○○名義前後迄子○○死亡時之管理及使用，均由子○○為之黃國
        八十六年九月八日為贈與登記前至死亡時皆居住在附表二「一○九巷七號七
        樓」，其以「贈與為原因」所為之移轉，僅係為規避將來交繳鉅額遺產稅所
        為「脫法行為」之「名義信託」，贈與人與受贈人間均無民法第四百零六條
        之贈與合意，該虛偽移轉自始無效，況庚○○長期居住國外，未曾管理該贈
        與物，復自承該贈與物委任何人管理係其權利，子○○之虛偽贈與依最高法
        院七十六年度台上字第二○四七號判決意旨及民法第八十六條規定，該贈與
        乃自始無效，子○○自始未有將附表二所示不動產交付與庚○○意思。故附
        表二所示之不動產依民法第一千一百四十七條、第一千一百四十八條、第一
        千一百五十一條規定自屬全體繼承人公同共有。被繼承人子○○之繼承人有
        配偶
  　　　即被告戊○○○、長男辛○○及女兒丑○○、寅○○、卯○○、辰○○、巳
        ○○及壬○○六人等共八人，現子○○與辛○○均死亡，原告丁○○之潛在
        利益有應繼分三二分之一之繼承權。
      4.按「公同共有人相互間提確認自己公同共有權之訴，不必以其他公同共有人
        全體為共同被告」，故本部分僅就有爭執之被告黃振惟及戊○○○等二人提
        起確認。
    (八)、被告庚○○分別於八十八年八月十二日與八十六年九月三日從被繼承人黃國
        分割時，庚○○應扣除該「不當得利及無權佔有之款」：
        被告庚○○等於九十三年一月八日答辯(七)狀第二點已自承「被繼承人辛○○
        於八十六年八月十二日及八十六年九月三日匯款五百萬及七十萬至庚○○○○○○分行帳戶。惟當時庚○○在美國，該帳戶由祖父子○○使用，而該筆
        金額於匯入當日及取出繳納子○○納稅義務人之贈與稅分別為五百一十一萬
        二千八百三十四元及六十萬零一百六十六元」。被告庚○○等已自承該筆款
        項為辛○○所有之款。而被告庚○○等主張辛○○於八十六年四月十七日向
        ○○銀行借貸一千九百萬元，而辛○○才分別會款至伊帳戶。被告庚○○之
        主張除無舉證外，因此亦無子○○舉債一千九百萬元，將其中五百七十萬元
        匯入被告庚○○帳戶，當日旋即提出繳附表二贈與稅，並由被告庚○○取得
        附表二所示不動產之所有權。足徵附表二所示不動產之贈與係虛偽贈與，且
        五百七十萬係辛○○之遺產，被告庚○○應返還不當得利，於遺產分割時，
        將五百七十萬元列入辛○○遺產。
    (九)、被繼承人辛○○及原告甲○○於
        有位於美國洛杉磯的房屋○○○○○ SHADYCROFT NUE. TORRANCE，購買時即向銀
        行貸款二十萬美元，即僅出資十五萬美元。依不動產所在地美國法律該房地
        於辛○○死亡時即時成為未亡人即原告甲○○之財產，故由未亡人出具文件
        經公證機關公證後，該房地即合法成為原告甲○○所有並得出售。原告甲○○於
        行貸款等，由不動產經紀公司向美國政府申報之資料，其所得款為美金二十
        七萬三千五百三十九元，即相當新台幣九百三十萬零三百二十六元，該款依
        美國法律係原告甲○○財產與辛○○遺產無關。縱依台灣法律規定，該房地
        本為辛○○與原告甲○○共有，原告甲○○因係配偶關係當有剩餘財產，縱
        係辛○○遺產亦僅及美金二十七萬三千五百三十九之四分之一即美金六萬八
        千三百八十四元。況自辛○○死亡後，原告甲○○復交繳該房地利息美金一
        萬八千二百四十元，又交房屋稅美金三千八百二十八元。
    (十)、另被告庚○○等九十三年三月二十三日答辯狀所稱之○○車輛，如前
        述辛○○死亡時即為原告甲○○所有，該車輛現僅值美金一萬九千五百元，
        有美國車輛銷售公司所立之證明書可稽。
    (十一)、辛○○信託被告己○○購買全新○○車，價值美金三萬九千元，並由黃國
        故依民法第一千一百七十二條「美金三萬九千元（即新台幣一百三十二萬六
        千元）」應自己○○應繼分內扣除。又被告癸○○自辛○○處受贈之美國房
        地一戶，並於九十一年十月三十一日以美金十七萬九千元賣出，依民法第一
        千一百七十三條規定，該贈與價額應加入辛○○之遺產，且應於遺產分割時
        由被告癸○○應繼分中扣除。
    (十二)、原告甲○○於九十一年六月十八日自辛○○存摺提領之五十萬元、七十萬元
        均在辛○○生前，非屬辛○○遺產，另原告甲○○於九十一年六月十九日自
        辛○○存摺提領之十五萬元，亦不扶敷支出辛○○住入○○醫院含雜支等費
        用三十萬元、辛○○喪葬費五十萬元，代辛○○清償向被告戊○○○借款五
        十萬元及原告甲○○於辛○○死亡後給付被告庚○○及己○○生活費四十五
        萬零六百三十八元。
  三、證據：提出遺產稅申報書、國稅局贈與稅交款書、建成地政事務所土地登記申
      請書、中山地政事務所土地登記申請書、司法院民事廳研究意見、辛○○
      一九九九年一月二十二日遺囑、附表一所示不動產之登記謄本、附表二所示不
      動產之登記謄本、最高法院三十一年九月二十二日會議決議、七十八年度台上
      字九一二號判決意旨、
      杉磯○○銀行保管箱no.00000000000存檔文件、授權己○○使用保管箱之授權
      書、美國洛杉磯○○銀行00000000號帳戶授權己○○使用之授權書、九十二年
      一月十日被告等委託廖學興律師函件、受款人庚○○電匯單八張、受款人庚○○電匯單一張、受款人己○○電匯單三張、最高法院七十六年度台上字第二○
      四七號判決意旨、八十五年度台上二六○七號判決意旨、○○銀行○○分行辛○○八十六年九月一日及八十六年九月三日存摺、被告庚○○
      七年至八十九年綜合所得稅申報單共、受款人庚○○之電匯單、本院九十二年
      十二月三日北院錦祥九十二年自二八四號二五六八一號函文、法務部調查局九
      十二年十二月十二日調科貳字第○九二○○四五八三九○號函、最高法院三十
      三年上字第五九○號判例及行政法院四十九年判字第二○號判例、林口鄉○○○段○○段○○地號之使用分區證明書、喪葬費收據、借據、辛○○贈與
      癸○○之權狀、癸○○及其配偶共有房地之權狀、房地產公司出具之房地價額
      表、未亡人權利公證書類、出售房地之申報資料、保險費交款明細、車輛銷售
      公司之證明（含中譯本）等件為證。
乙、被告庚○○、己○○、癸○○、戊○○○方面：
　一、聲明：駁回原告之訴。
　二、陳述：
　　(一)、原告於九十三年二月十三日民事準備(五)狀變更訴之聲明，其中訴之聲明第一
        項後段為「並判決確認原告丁○○及柯香容等每人就被繼承人辛○○遺產有
        四分之一應繼份關係存在」部分，顯為訴之變更追加，被告不同意，並恐涉
        起訴要件不符：
      1.原告起訴時只針對附表一、附表二之不動產及請求給付六十萬元，而今卻對
        辛○○全部遺產確認應繼分，訴訴標的已有變更追加，並顯然妨礙訴訟之終
        結，應不得為之，且至少應補繳裁判費，其訴始為合法。
      2.系爭遺囑，除所有房地產以指定由被告庚○○繼承外，就未指定之其他遺產
        ，繼承人應繼分各為五分之一，並無爭執，是就此部分原告提起確認訴訟實
        欠缺訴之利益。
    (二)、系爭遺囑依法推定為真正，原告違反系爭遺囑，請求確認就附表一所示不動
        產公同共有關係存在，自無可採。
      1.按「法律上推定之事實無反證者，毋庸舉證」又「私文書經本人或其他代理
        人簽名、蓋章或按指印或有法或公證人認證者，推定為真正」民事訴訟法第
        二百八十一條及第三百五十八條第一項定有明文。查系爭遺囑業經請求人辛○○於生前請求公證人即被告陳又麟作成公證書，並親口表示系爭遺囑為其
        於
        真正，被告毋庸舉證。今原告並無反證，卻否認系爭遺書之真正或謂被告庚○○應負舉證責任，自無由成立。至於原告以被繼承人辛○○未在公證人面
        前書寫自書遺囑全文，即謂系爭遺囑非自書遺囑，顯係自創民法中有關自書
        遺囑所無之要件，自不可採。
      2.關於系爭公證書係依照公證法第八十條及第二條關於私權事實來作的，系爭
        公證書係在公證辛○○之意思，非民法上之公證遺囑，因此不需要辛○○在
        公證人面前寫遺囑，而公證人即被告乙○○就特留分部分亦已向鈞院說明：
        「我有問辛○○其他繼承人有特留分的事情，辛○○說他知道這個問題，自
        書遺囑之內容只有針對不動產處理，沒有關於動產之部分，是否違反特留分
        不清楚」，「辛○○說他會處理，叫我不用管」等語（見九十二年六月十九
        日言詞辯論筆錄），且原告謂被告違反公證法施行細則第七十一條記載特留
        分之規定，惟本件是關於私權事實之公證，並非遺囑公證，故無該法之適用
        。
      3.另辛○○在公證人即被告乙○○面前親自寫第六點本遺囑含國內外之財產並
        簽名，並親口告訴被告乙○○說遺囑第一點到第五點係辛○○親自寫的，參
        酌司法院民事庭研究意見：「‧‧‧若從資料作形式上之審查，無從得知違
        反特留分之規定，則仍應予以公證或認證。」，足見公證人即被告乙○○辦
        理系爭遺囑公證並無違誤。再就請求人辛○○曾向被告乙○○表示對其他繼
        承人他自有安排乙節，亦經在場之辛○○大姐丑○○於鈞院刑事庭結證在
        案。
    (三)、至於特留分部分應依民法第一千一百七十三條算定之應繼財產中，除去債務
      　額算定之。特留分權利人就實現所受利益，與其特留分比較有所不足時，始
      　得按其不足之額由指定應繼分財產扣減之（最高法院九十一年度台上字第五
        五六號判決參照）。查遺產稅繳清證明書記載，被繼承人辛○○之遺產除附
        表一所示不動產外，至少還有現金一百四十九萬四千七百三十八元，且其中
　　　　一百三十五萬元已遭原告擅自領取，另附表一編號一部分及標號四、七部分
        之不動產，更設定有本金最高限額二千四百萬元之抵押權（實際借款餘額迄
        九十一年九月二日為一千八百九十一萬六千九百八十六元），且被告庚○○
        已代墊遺產稅七百五十一萬四千九百二十二元。今原告既主張其特留分受侵
        害，自應據證證明並算定其受侵害為若干，自無由遽行主張特留分侵害，或
        逕行請求確認其就附表一所示不動產應繼分十分之一存在。
    (四)、按繼承人如欲分割因繼承而取得公同共有之遺產，因屬處分行為，依民法第
        七百五十九條規定，自非先經繼承登記，不得為之（最高法院六十八年度第
        十三次民事庭會議決議(三)參見）。至於原告所援引最高法院六十九年台上字
        第一○一二號判例，其前提事實為「不動產共有人死亡」，其繼承人未為繼
        承登記前，他共有人員不得請求分割共有物，惟為符合訴訟經濟原則，例外
        允許他共有人合併請求死亡之共有人的繼承人辦理繼承登記及分割共有物。
        附表一所示不動產依系爭遺囑由被告庚○○繼承，原告並非不動產共有人，
        因此無由以所有人自居而請請求分割共有物，況本件與前述判例為共有人死
        亡時例外允許他共有人得合併提起繼承登記及分割訴訟之情形不符，自無由
        比附援引，是本件未為繼承登記前，不得請求分割共有物。按「請求分割遺
        產，應以全部遺產為整體分割，不得以遺產中之各個財產為分割對象」（最
        高法院八十七年度台上字第一四八二號判決參照）。今原告未經被告同意僅
        以附表一不動產特定部分為分別請求，自不應允許。又如前所述被繼承人遺
        產不只有附表一所示之不動產，而就原告亦未算定及提出所主張之特留分侵
        害額，是其遽而請求就附表一所示不動產分割，實乏所據。末查，為尊重遺
        囑人以一人單獨繼承遺產與未加分割之意思，且如特留分權利人已充分取得
        特留分之價額，應以此為滿足，是以本件經證明及算定後，縱有侵害特留分
        仍不宜准其所請分割原物，自應依價額補償為當。
    (五)、系爭遺囑合法有效，被告據之辦理繼承登記，中山地政事務所亦認依繼承登
        記相關規定而准予登記（中山地政事務所九十三年二月二十日北市中山一字
        第○九三三○二二○四○○號函參照），繼承人是否行使扣減權非地政機關
        所得干預，復如前述，原告先請求確認附表一所示不動產之公同共有關係存
        在不成立，再依據公同共有關係請求塗銷登記並無理由。又原告之訴聲明第
        三項請求前項移轉登記塗銷顯係欠缺權利保護必要，原告請求就附表一所示
        不動產辦理公同共有繼承登記已與法未合，況依土地法第七十三條規定辦理
        公同共有繼承登記，得由任何繼承人為全體繼承人聲請為之，毋庸為裁判上
        之請求，故原告是項請求應予駁回。
　　(六)、原告請求被告庚○○及被告乙○○負連帶賠償六十萬元，欠缺舉證，顯無可
        採：公證行為係存在公證請求人辛○○與公證人即被告乙○○之間，被告庚○○持合法有效之系爭遺囑申請辦理繼承登記，地政機關依法准予辦理，何
        來侵權，原告任意主張並無理由。再原告空言主張被告庚○○與被告乙○○
        共同侵權行為，並無依據，自不足採。至於被告庚○○辦理繼承登記與租金
        損害，亦欠缺因果關係，蓋大部分租約係被繼承人辛○○生前簽定，而於去
        世時租期尚未屆至，在辛○○去世後，亦有部分租金遭原告甲○○擅自收取
        ，是其主張受有租金損害云云，實無理由。另所委任律師酬金及聲請保金程
        序擔保利息損失，均為其為保全自己權益所為支出，更與被告依據遺囑辦理
        繼承登記無因果關係。
    (七)、子○○贈與附表二所示房地與被告庚○○為真實，原告虛偽贈與之主張欠缺
        舉證，並與事實不符，無由成立：
      1.原告主張被告庚○○與祖父子○○間就附表二所示房地以通謀虛偽意思表示
        為贈與而無效，惟按當事人主張有利於己之事實者，就其事實有舉證之責，
        民事訴訟法第二百七十七條前段定有明文。第三人主張表意人與相對人通謀
        而為虛偽意思表示者，該第三人應負舉證之責，亦有最高法院四十八年台上
        字第二九號判例可參。依民法第八十七條第一項前段所謂通謀虛偽表示無效
        者，係指表意人與相對人相互明知為非真意之表示而言，故表意人之相對人
        不僅須知表意人非真意，並須就表意人非真意之表示相與為非真意之合意，
        始為相當。本件原告主張子○○與被告庚○○間就附表二所示房地所為之贈
        與行為屬通謀虛偽意思表示而無效，自應就上開事實之存在負舉證責任。
      2.本件被告黃維振與祖父子○○間就系爭附表二所示房地所有權移轉登記之原
        因既為贈與，係一無償行為，且不論原告所稱「子○○自知來日無多，將附
        表二所示之不動產以贈與為原因移轉為庚○○」所有與事實不符，蓋以贈與
        方式移轉不動產所有權仍須繳納土地增值稅，反之以繼承方式移轉則否，甚
        至死亡前三年內贈與之財產依相關遺產稅法規定視為遺產。是故，原告謂子
        ○○生前贈與係為逃漏遺產稅云云，背於事實，況被告庚○○僅係單純獲益
        ，難就此推認被告庚○○允受之意思表示為非真意之合意，是依前揭判例意
        旨，原告空言主張被告庚○○與祖父子○○間所為不動產之贈與係通謀虛偽
        云云，自非可採。
      3.次按所謂贈與者，謂當事人約定，一方以自己之財產無償給予他方，他方允
        受之契約，民法第四百零六條定有明文。是故贈與人以其財產上權利（本件
        為不動產所有權）給予受贈人為內容之契約，附表二所示不動產業以贈與原
        因移轉登記與被告庚○○，並完成繳納贈與稅，為兩造所不爭執，原告空言
        謂不動產之管理、使用或處分仍由贈與人為之，贈與係脫法行為自始無效云
        云，顯然無據，而所引用之最高法院七十六年台上字第二○四七號判決，更
        係關於消極信託而非贈與，顯與本件無涉，自無由比附援引。
　　　4.再按民法第七百六十五條之規定：「所有人，於法令限制之範圍內，得自由
      　使用、收益、處分其所有物，並排除他人之干涉。」，查原告主張附表二中
　　　　七樓建築物贈與前後贈與人仍居住使用及附表二中一樓及地下室建物租金由
　　　　子○○收取，為該贈與係虛偽云云，惟查：被告庚○○係於六十一年在台灣
　　　　出聲，自幼即
　　　　址戶長本人（九十年除戶），九十一年八月十二日入境，九十一年八月三十
        日遷入登記」可稽，是以原告謂被告庚○○未曾居住七樓，顯背於事實。另
        被告庚○○為祖父子○○之長孫，子○○將附表二所示房地贈與被告庚○○
        符合民間習俗，至於祖父母於贈與後仍與被告庚○○同住，即謂贈與虛偽，
        顯違倫常而不可採。況附表二中一樓及地下房屋，更是由原出租人子○○與
        承租人解約後，改由被告庚○○與承租人另訂新約迄今，證人即承租人丙○○亦到庭證實，足見贈與房地早已交付，原告主張子○○無交付之意思，則
        非贈與云云，顯與事實不合。
      5.又被告庚○○既為附表二中一樓即地下室房屋之所有權人，要委託何人代為
        管理房屋、簽定租約及收取租金，要屬所有人之權能，不容他人干涉，況且
        祖母即被告戊○○○亦為附表二地下室房屋之所有權人之一，於被告庚○○
        在國外期間，代為一併向房客收取租金，要屬合理。至於證人丙○○係證稱
        「我們房東在七樓，大部分是會將租金送到七樓給庚○○家人，所以我不清
        楚庚○○有否親收租金」，然原告竟於書狀中稱「房租未曾由庚○○收取，
        有證人丙○○具證在卷」顯與事實不符，併予澄清。再一般事務均得委託他
        人辦理，是以租賃契約及所得稅申報等是何人筆跡，要屬無涉。
　　　6.末以祖父孫三代彼此之間有扶養義務，相關生活費支出難分彼此，遑論幾付
　　　　流程，原告一再以租金之收取為虛偽贈與之證明，不但與贈與要件不符，更
　　　　與一般生活經驗法則相違背云云，亦未舉證以實其說，或干涉所有權人之權
　　　　能，顯不可採，是其進而請求確認就附表二所示不動產公同共有關係存在，
        亦無由成立。
　　(八)、被繼承人辛○○生前得自由處分其財產，其生前匯出款項，實與本件爭訟無
　　　　涉：繼承人生前得自由處分其財產，若原告無法舉證證明為「特種贈與」，
　　　　即與遺產或特留分無關。故原告主張被繼承人辛○○曾於八十六年間匯出款
　　　　項云云實與本件遺產爭訟無涉，而毋庸審酌。被繼承人辛○○於八十六年八
　　　　月十二日及八十六年九月三日匯款五百萬元及七十萬至庚○○○○銀行
　　　　○○分行帳戶。惟查，當時被告庚○○在美國，該帳戶由祖父子○○使用，
　　　　而該筆金額於匯入當日即取出繳納土地增值稅及贈與稅分別五百一十一萬二
　　　　千八百三十四元及六十萬零一百六十六元，有取款條及贈與稅繳款書可證，
　　　　原告謂該筆被繼承人生前處分之款項，應納入遺產總額，欠缺法律上之依據
　　　　，顯無可採。原告九十三年二月十三日準備(五)狀，又謂被告庚○○應返還五
        百七十萬元不當得利，此顯係追加另依訴訟標的，與起訴之基礎事實亦非同
        一，被告不表同意。
    (九)、按遺產及贈與稅法施行細則第十三條明文規定：「被繼承人死亡前因重病無
　　　　法處理事務期間舉債、出售財產或提領存款，而其繼承人對該項借款、價金
　　　　或存款不能證明其用途者，該項借款、價金或存款，仍應列入遺產課稅。」
　　　　，查被繼承人辛○○依○○醫院病歷摘要記載，於九十一年六月十七日已出
　　　　現敗血性休克（Septic sock ）。另依○○醫院覆鈞院函亦說明辛○○於同
　　　　年六月十七日起較嗜睡，六月十九日病危自動出院，而原告甲○○係於同年
　　　　六月十八日、六月十九間提領被繼承人辛○○存款計一百三十五萬元，此提
　　　　領取款事實既為其所自承，且迄無法證明其用途，該存款自應列入遺產。辛○○於○○醫院醫療費用共計十一萬六千九百五十三元，有○○醫院費用證
　　　　明單可稽，原告甲○○謂支出三十萬元與事實不符。辛○○喪葬費為十四萬
        餘元，且奠儀金係由原告甲○○收取，原告甲○○謂支出喪葬費五十萬元顯
        乏依據。再原告提出之原證二十九（九十一年八月二十八日借據），被告戊○○○及其上所載貸與人巳○○女士均表示從未看過。另巳○○女士表示辛○○前曾向其借過錢，但在其去世九十一年六月十九日前均已還清。且被告
        戊○○○及巳○○女士均表示在辛○○先生去世後，從未收取過原告甲○○
        所稱清償借款的金錢，故原告主張有代辛○○清償借款五十萬元，被告否認
        其真實性。
　　(十)、被繼承人辛○○去世後，原告甲○○擅自管理及收取相關不動產遺產之租金
  　　　，而扣除貸款利息後，每月尚有約二十二萬七千元，其雖曾於九十一年八月
　　　　到九十二年三月間將租金分給被告庚○○及己○○約四十五萬元，平均一個
        月五萬六千二百五十元做為被告二人在國外之生活費及機票費，惟此係由租
        金收入所為支出，與原告於辛○○先生去世前後提領辛○○先生之銀行存款
        無關，特此澄清。
  (十一)、被告癸○○於八十九年二月三日受贈房地及原告己○○八十九年間受贈汽車

　　　　乙部，均屬辛○○先生生前一般贈與，與信託關係無涉，更非因結婚、分居
　　　營業所為之特種贈與，是縱於遺產分割時，依法亦毋庸於該繼承人之應繼分
　　　　中扣除。
　　(十二)、查辛○○遺產除附表一所示不動產外，尚有現金一百四十九萬四千七百三十
        八元，又查辛○○生前於八十九年十月十九日在美國購買全新之○○汽車乙
        台，迄其去世前並未出售，亦應屬其遺產。另被繼承人辛○○於生前在美國
    　　洛杉磯以美金三十五萬元購買不動產一棟地址為○○○○○ SHADYCR OFTAVE, TO
        RRANCE, 00000-0000登記為辛○○與原告甲○○CLINT G & ANITA HVANG 共
        同所有，辛○○於九十一年六月十九日去世後，原告甲○○自行於九十二年
        七月二十五日將上開不動產以美金四十九萬九千元折合新台幣一千六百萬元
        出售，雖該不動產依涉外民事法律適用法第二十二條、第二十六條、第十三
        條規定，應適用美國加州法律定性，依美國加州法律規定：產權登記為財產
        共有者，財產共有人之一死亡，該財產歸屬於未亡之其他共有人，是該不動
        產歸原告甲○○取得產權，由此可知辛○○生前確實對原告母女已有所安排
        ，不但使原告丁○○取得美國公民身分，並在美國留有房地及銀行帳戶存款
        予原告母女。
  三、證據：提出辛○○八十九年度所得資料及財產歸戶資料、遺產稅繳納證明書、
  　　○○銀行借款餘額證明書、原告甲○○提領辛○○存款之資料、最高法院
      九十一年台上字第五五六號判例、八十六年台上字第二八六四號判決、四十八
      年台上字第二九號判例、五十一年台上字第二一五號判例、台灣澎湖地方法院
      八十七年馬簡字第一號判決、租賃契約、八十六年八月十九日及八十六年九月
      三日取款憑條、八十六年八月十九日及八十六年九月三日贈與稅繳款書、林丑
      ○○刑事訊問筆錄、辛○○二○○○年十月十九日購買○○汽車一部之證明、
      辛○○二○○○年四月十四日在美國洛杉磯購買房地，登記為辛○○與甲○○
      共同財產之證明文件、甲○○二○○三年七月二十五日出售美國洛杉磯房地之
      證明文件、遺產及贈與稅法施行細則第十三條、辛○○○○醫院出院病歷摘要
      、○○醫院辛○○住院費用證明單、本院九十二年度自字二八四號偽造文書案
      件筆錄等件為證。
丙、被告乙○○方面：
　一、聲明：駁回原告之訴。
　二、陳述：
    (一)、按「原告之訴，依其所訴之事實，在法律上顯無理由者，法院得不經言詞辯
        論，逕以判決駁回之。」民事訴訟法第二百四十九條第二項定有明文。
      1.原告所主張之損害既尚未發生，其訴顯無理由：
        原告於其起訴狀第十一頁之(五)中，就損害之描述為：「．．．故若被告庚○○將附表一所示之不動產為處分致原告受損時，被告庚○○及乙○○應連帶
        損賠」等語，顯見依原告之主張係於另一被告庚○○將附表一所示不動產為
        處分時，其始受有損害，暫且不論倘若該事由發生原告是否受有損害，退萬
        步言，倘其主張為真，亦係以尚未發生之不確定事實作為損害發生之條件，
        則於請求之時，損害並未發生，其既已自陳尚無損害，其訴顯無理由。
      7.再原告主張被告庚○○、乙○○共同侵權，然始終未陳明侵及其何種權利，
        若被告所為之公證行為無效，導致系爭遺囑無效，則原告得依民法規定之應
        繼分繼承遺產，自無侵害其特留分之處；且被告所為公證行為本無瑕疵，自
        書遺囑當屬有效，縱有侵害其特留分之處，依法亦僅得產生扣減權，原告僅
        得依法向其他繼承人或受遺贈人請求，豈有以特留份受侵害請求損害賠償之
        理，其訴亦顯無理由。
    (二)、被告乙○○所為之公證行為合法有效，並無瑕疵：
      1.被告乙○○所為之公證行為係私權事實之公證：按公證法第二條第一項規定
        ：「公證人因當事人或其他關係人之請求，就法律行為及其他關於私權之事
        實，有作成公證書或對於私文書予以認證之權限。」，系爭公證係公證請求
        人辛○○請求在公證書公證本旨內「紀錄其表示遺囑為其親筆書寫」，故公
        證書紀錄者為「辛○○之特定表示」，公證書並非紀錄公證人親眼目睹黃國
        件，並詳實紀錄公證人體驗之方法與結果，在自書遺囑之公證，應由公證人
        目睹立遺囑人書寫遺囑全文、記明年、月、日及遺囑人簽名，方得謂自書遺
        囑之公證，若非此種情形而與自書遺囑有關之事實，則屬於公證法第二條第
        一項所稱之「其他關於私權之事實」之公證，系爭公證即係「其他關於私權
        之事實之公證」，亦即是「關於請求人表示該遺囑確為其自書遺囑之事實」
        之公證，並非「自書遺囑法律行為」之公證。
      2.本件「私權事實之公證」無公證法施行細則第七十一條之適用：
        本件公證行為之性質，如前所述為「私權事實之公證」，而非辦理遺囑公證
        或認證，並不適用公證法施行細則第七十一條有關遺囑公證應說明特留分之
        規定，而應適用公證法第八十條之規定，由公證人紀錄所見所聞而已，故系
        爭公證書公證之本旨記載：「請求人辛○○先生於今日（民國玖壹年陸月捌
        日）於○○醫院在本證人面前親口表示後附之遺囑為其二○○一年四月十七
        日親筆書寫而成」等字。至於系爭公證書「請求公證之法律行為或私權事實
        」欄位，記載「自書遺囑」，係指公證書紀錄之事實，與自書遺囑有關，而
        公證書之體驗紀錄（即公證書證明之事項及範圍），應依公證本旨欄位記載
        者為準。
      3.經公證之事實依法具有推定之效力，原告為相反之主張，自應舉證：
        依公證法第二十六條規定：「民間之公證人依本法執行公證職務作成之文書
        ，視為公文書。」，因而公證書為公文書而有推定真正之效力，又「公證係
        就請求人請求公證之法律行為或有關私權之事實賦予公證力，證明該項法律
        行為之作成或該項事實之存在，是經公證之法律行為或有關私權之事實，除
        有反證外，應認其存在」，最高法院八十六年台上字第二一四二號闡述甚詳
        ，即依我國法制，「公證效力」係指公證書內有關公證人「體驗事實之紀錄
        內容」，推定為真正之效力，原告欲為與公證書所載之事實為相反之陳述，
        自應舉反證以證明其主張。
      4.原告就公證書有效性質疑之主張於法皆有違誤，與事實亦不吻合，皆不足採
        ：
        (1)系爭公證書之請求人係立遺囑人辛○○，並非由他人代理：
          按公證之請求係請求人向公證人表明欲為公證之意思，本件公證事件之經
          過於前述事實經過中已加以說明，打電話至被告乙○○事務所之人僅係傳
          達辛○○欲為公證之意思，其性質係屬「使者」。公證人將公證書於事先
          製作備用，係為程序上之方便，事先聯絡被告乙○○至○○醫院辦理公證
          之聯絡人並非被告庚○○，而係另有其人，被告庚○○並不確知為何人。
          除了事先打字完成之公證書由被告乙○○攜去○○醫院病房外，被告乙○○亦準備了空白欄位之公證書去○○醫院，以備實際體驗與事先聯絡之情
          形不同時，可以當場另行書寫公證書之用。被告乙○○與被告庚○○並無
          不法之意思聯絡或行為分擔。本公證事件亦無代理之情事。
        (2)請求人住、居所之記載，以請求人之陳述為主，並無違誤：
          請求人住、居所之記載，係依據辛○○承認之住、居所，只要是請求人自
          己承認之住所或居所或方便聯絡之處所，皆可作為住、居所之記載，黃國
        (3)原告主張被告未核對立遺囑人之
          公證人核對請求人之身分，不限於身分證，不論係
          證或任何其他辨識身分之證明文件，只要能確定請求人為本人無誤即可，
          此觀之公證法第七十三條前段稱：「公證人作成公證書，應令請求人提出
          國民
          理時，除了由被告乙○○核對辛○○
          二、三人（是何人在場及人數如何，已難以記憶），故當時之人別辨識並
          無錯誤。原告為此主張自應舉證。
        (4)本件公證事件之性質顯無法要求立遺囑人至事務所辦理：
          本件公證事件因立遺囑人辛○○無法離開病房，顯有公證法第八條但書之
          事由，則被告乙○○至立遺囑人病房為公證事務之一部，於法自屬有據。
          由該條之規定亦無從得出應會同醫生及配偶在場之解釋。原告之主張顯無
          依據。
        (5)公證行為之完成系於被告之事務所並無違誤：
          又系爭公證書於辛○○簽字後，被告乙○○將系爭公證書及系爭遺囑皆攜
          回事務作，蓋用公證人職章並用機器打騎縫孔「TPD」之連續符號，故公
          證書係在被告乙○○公證人事務所完成。故記載為於被告事務所做成並無
          違誤。
      (三)、退萬步言，倘公證行為有所瑕疵，亦不影響系爭遺囑之有效性：
        1.倘鈞院認定本件公證行為有公證法施行細則第七十一條之適用，公證行為
          亦非無效：本件為私權事實之公證，自無公證法施行細則第七十一條之適
          用，已於前詳述，倘鈞院認定本件公證行為有公證法施行細則第七十一條
          之適用，公證行為亦非無效。原告引公證法第十一條規定前段「公證人作
          成之文書，非具備本法及其他『法律』所定之要件，不生公證效力。」，
          並以被告未適用公證法施行細則第七十一條為理由，主張本件公證書「不
          具備公證法第十一條公證文書生效要件」 (原告起訴狀第五頁第七行)，
          但公證法施行細則係行政命令，並非法律，故原告主張公證法施行細則為
          「法律」，自屬錯誤。
        2.倘鈞院認定本件公證行為有無效之事由，亦不影響遺囑之有效性：按公證
          行為係就公證人所見所聞之事實予以記載，賦予其證明之效力，見前引最
          高法院八十六年台上字第二一四二號闡述甚詳。則退萬步言，倘鈞院認定
          本件公證行為有無效之事由，就係爭自書遺囑之有效性之問題，仍應視其
          是否合乎民法第一千一百九十條有關自書遺囑之規定而為判斷。倘本件公
          證無效，僅就立遺囑人於生前曾為本遺囑為其真意之表示之部分失其證明
          ，而不影響遺囑之有效性。
    (四)、原告主張之損害並不存在，退萬步言，即令存在，其發生亦與公證行為無因
        果關係：
      1.原告主張其受有侵害，然就何種權利受侵害，並受有多少損害自應說明與舉
        證：原告主張被告乙○○與被告庚○○共同侵權，然就侵害其何種權利，並
        未說明，受有何種與多少損害亦未舉證，與法顯有不合。
      2.特留分受侵害依法僅得行使扣減權，不得請求損害賠償：
        倘原告主張該遺囑侵害其特留分，被告乙○○未於系爭公證書載明其得主張
        特留分之事由，而主張損害賠償。原告自應就其何種權利受有侵害，舉證之
        ，倘其主張特留分受有侵害，則依據民法第一千二百二十五條之規定，特留
        分受侵害僅產生得對遺贈財產扣減之權利，即令被繼承之遺產已完成過戶登
        記，仍不影響原告依法得主張之扣減權利。故特留份並非侵權行為所保護之
        權利，原告自不得以特留分受侵害為由主張損害賠償。且原告仍得行使扣減
        權，亦不生任何損害。
      3.系爭遺囑是否侵及特留分尚待其他遺產之計入：
        系爭遺囑僅就立遺囑人之不動產為之，是否侵害原告之特留分，尚待立遺囑
        人其他遺產記入方能得知，原告自應舉證。
      4.原告主張被告之公證行為導致地政機關依遺囑辦理繼承之主張於法不合：
        按地政機關辦理繼承登記，是其職權之行使，地政機關如何規定其程序，並
        非公證人所得置喙，公證人並無決定實體權利存否之權限，公證人所得管控
        者，僅係依公證法第八十條之規定（公證法第八十條稱：「公證人作成公證
        書，應記載其所聽取之陳述與所見之狀況，及其他實際體驗之方法與結果。
        」），忠實地紀錄公證人體驗結果而已，如公證本旨是忠實地紀載公證人之
        所見所聞，即不發生侵害他人權利之情事。例如地政機關因確定判決而作成
        繼承登記，如後來確定判決經再審判決推翻，不得謂原確定判決侵害他人權
        利，其理相同。
      5.倘日後另一被告庚○○將附表一所示不動產予以處分，亦與被告之公證行為
        無關：如依原告自陳：「．．．故若被告庚○○將附表一所示之不動產為處
        分致原告受損時，被告庚○○及乙○○應連帶損賠」等情為其所受之損害，
        則被告庚○○是否將不動產為處分，自非被告乙○○所得管控，與公證行為
　　　　本身亦無因果關係。且若被告庚○○處分上開不動產，則原告依法行使之扣
        減權係針對遺產整體之價值，而非針對單一特定之遺產，自得對受遺贈人主
        張其特留分之價額之返還，亦無損害可言。
      4.查特留分受侵害依法僅得行使扣減權，不得請求損害賠償：倘原告主張系爭
        遺囑侵害其特留分，被告乙○○未於公證書載明其得主張特留分之事由，而
        主張損害賠償。原告自應就其何種權利受有侵害，舉證以實其說，倘其主張
        特留分受有侵害，則依據民法第一千二百二十五條之規定，特留分受侵害僅
        產生得對遺贈財產扣減之權利，即令被繼承人之遺產已完成過戶登記，仍不
        影響原告依法得主張之扣減權利。故特留分並非侵權行為所保護之權利，原
        告自不得以特留分受侵害為由主張損害賠償。況原告仍得行使扣減權，亦不
        生任何損害，且系爭遺囑是否侵及特留份尚待其他遺產之計入：系爭遺囑僅
        就立遺囑人辛○○之不動產為之，是否侵害原告之特留分，尚待立遺囑人辛○○其他遺產記入方能得知，原告自應舉證。
    (五)、綜上所陳，原告之請求，依其主張，法律上顯無依據；亦未陳明其何種權利
        受有如何之損害；被告所為之公證行為合法有效，無損及原告之處。且查系
        爭遺囑既係辛○○在清楚意識下簽字表示為真實，有證人丑○○於另案台
        北地方法院九十二年度自字二八四號可證，自無原告所陳「不實之自書遺囑
        之公證書」可言。而公證時，辛○○之意識清楚，此除有○○醫院九十二年
        六月二日（九十二）校附醫秘字第九二○○二○五三五一號函可證外，由原
        告代理人于九十三年三月三月二日庭訊時陳述原告曾於辛○○死亡之前依照
        辛○○的意思去提領三筆現金，益可證明，本件被告乙○○之公證完全係依
        照辛○○之意思，無何不當，原告之請求於法不合。
  三、證據：提出本院九十二年度自字第二八四號被告庚○○、乙○○偽造文書案件
      九十二年十一月二十五日筆錄一份為證。
    理      由
甲、程序方面：
  一、按訴狀送達後，原告不得將原訴變更或追加他訴。但請求之基礎事實同一者，
      或擴張或減縮應受判決事項之聲明者，或不甚礙被告之防禦及訴訟之終結者，
      不在此限。民事訴訟法第二百五十五條第一項第二款、第三款、第七款分別定
      有明文。
    (一)、本件原告起訴聲明請求：1.本位之訴方面：(1)確認被告庚○○就如附表一所
        示不動產之繼承權關係不存在。(2)被告庚○○就如附表一所示之不動產「登
        記日期：九十二年三月二十四日、原因發生日期：九十一年六月十九日、登
        記原因：繼承」等所為之移轉登記應予塗銷。(3)前項移轉登記塗銷後，被告
        癸○○、己○○應與原告丁○○及甲○○就如附表一所示之不動產辦理繼承
        登記。(4)准予分割如附表一所示之不動產。(5)被告庚○○及被告乙○○應連
        帶給付原告二千零三十四萬六千七百六十八元，及自起訴狀繕本送達翌日起
        至清償日止按年利率百分之五計算之利息。(6)前項判決原告願供擔保准予宣
        告假執行。(7)確認原告丁○○與被告庚○○、被告戊○○○就如附表二所示
        之不動產有公同共有關係存在。2.備位之訴方面：第一備位之訴部分：(1)確
        認原告丁○○、甲○○與被告庚○○、癸○○、己○○等五人就如附表一所
        示之不動產所有權有公同共有法律關係。(2)被告庚○○就如附表一所示之不
        動產「登記日期：九十二年三月二十四日、原因發生日期：九十一年六月十
        九日、登記原因繼承」等所為之移轉登記應予塗銷。(3)前項移轉登記塗銷後
        ，被告庚○○、癸○○、己○○應與原告丁○○及甲○○就如附表一所示之
        不動產辦理繼承登記。(4)准予分割如附表一所示之不動產。第二備位訴之部
        分：(1)確認原告丁○○、甲○○每人就如附表一所示之不動產各有權利範圍
        應有部分十分之一之特留分繼承權存在。(2)被告庚○○應將如附表一所示之
        不動產，移轉與原告丁○○及甲○○等二人，每人每筆土地權利範圍為應有
        部分如附表一所示之不動產所有權之十分之一。(3)前項移轉與原告之土地，
        抵押設定登記本金最高限額共二千四百萬元被告庚○○應辦理塗銷登記，如
        不能塗銷登記，應給付原告丁○○、甲○○二千四百萬元。4.前項兩造共有
        之不動產請准予分割等語。
    (二)、原告復於九十二年五月三十日具狀聲明就上開請求被告庚○○及被告乙○○
        應連帶給付原告二千零三十四萬六千七百六十八元部分，改為被告庚○○及
        被告乙○○應連帶給付原告六十萬元。核其變更之聲明顯係減少該部分應受
        判決事項之聲明，依上開第三款規定，無庸經被告同意，原告自得為之。
    (三)、原告又於九十三年二月十三日以準備(五)狀聲明請求：1.確認原告丁○○及甲○○與被告庚○○、癸○○及己○○等五人就如附表一所示之不動產有公同
        共有法律關係存在，原告丁○○及甲○○每人就被繼承人辛○○遺產有四分
        之一之應繼分關係存在。2.被告庚○○就如附表一所示之不動產「原因發生
        日期：九十一年六月十九日、登記原因：繼承」等所為之登記應予塗銷。3.
        前項移轉登記塗銷後，被告庚○○、癸○○及己○○應與原告丁○○及甲○○就如附表一所示之不動產辦理繼承登記。4.前項所示之不動產請准予分割
        。5.被告庚○○及乙○○應連帶給付原告六十萬元，及自起訴狀繕本送達翌
        日起至清償日止按年利率百分之五計算之利息。6.前項判決請准原告供擔保
        宣告假執行。7.確認原告丁○○與被告庚○○及戊○○○等，就如附表二所
        示之不動產有公同共有關係存在等語。關於原告嗣後準備(五)狀聲明之2.3.4.
        5.6.7.項均同於起訴聲明有關本位之訴方面之(2)至(7)項（其中聲明(5)項已經
        減縮），並無變更或追加之情形，至於嗣後聲明之1.項非但增加前聲明所無
        者，且已變更起訴聲明有關本位之訴方面之(1)項，自屬訴之追加及變更，雖
        被告庚○○等不同意原告為訴之變更及追加，惟因先後聲明請求之基礎事實
        同一，且不甚礙被告之防禦及訴訟之終結，核與上開第二、七款規定尚無不
        合，應予准許。
    (四)、原告再於九十三年四月七日以準備(七)狀聲明請求：1.確認系爭遺囑不存在。
        2.確認原告丁○○及甲○○與被告庚○○、癸○○及己○○等五人就如附表
        一所示之不動產有公同共有法律關係存在，確認原告丁○○及甲○○每人就
        被繼承人辛○○遺產有四分之一之應繼分關係存在。3.被告庚○○就如附表
        一所示之不動產「原因發生日期：九十一年六月十九日、登記原因：繼承」
        等所為之登記應予塗銷。4.前項移轉登記塗銷後，被告庚○○、癸○○及己○○應與原告丁○○及甲○○就如附表一所示之不動產辦理繼承登記。5.前
        項所示之不動產請准予分割。6.被告庚○○及乙○○應連帶給付原告六十萬
        元，及自起訴狀繕本送達翌日起至清償日止按年利率百分之五計算之利息。
        7.前項判決請准原告供擔保宣告假執行。8.確認原告丁○○與被告庚○○及
        戊○○○等就如附表二所示之不動產有公同共有關係存在等語。關於原告嗣
        後準備(七)狀聲明之2.3.4.5.6.7.8.項均同於原告九十三年二月十三日準備(五)
        狀之聲明請求，並無訴之變更或追加等情形，至於嗣後聲明之1.項則係增加
        原告九十三年二月十三日準備(五)狀之聲明所無者，自屬訴之追加，雖被告庚○○等不同意原告為訴之追加，惟因先後聲明請求之基礎事實同一，且不甚
        礙被告之防禦及訴訟之終結，核與上開第二、七款規定尚無不合，應予准許
        。
  二、次按不變更訴訟標的，而補充或更正事實上或法律上之陳述者，非為訴之變更
      或追加，民事訴訟法第二百五十六條亦定有明文。原告於九十三年二月十三日
      準備(五)狀六、(三)陳稱辛○○先後於八十六年八月十二、九月三日匯款至被告庚○○帳戶之五百萬元、七十萬元應屬辛○○之遺產，被告庚○○不當得利及無
      權占有該五百七十萬元，於分割遺產時，應自被告庚○○應繼分扣除該五百七
      十萬元等語，僅係補充陳述辛○○遺產之範圍應包括該五百七十萬元，於分割
      遺產時，被告庚○○應扣還該五百七十萬元，原告並未依不當得利法律關係訴
      請被告庚○○應返還該五百七十萬元予辛○○之全體繼承人，依上開規定，原
      告並無變更訴訟標的，僅係補充事實上之陳述，非為訴之追加，自無庸經被告
      之同意，原告即得為之，被告認係訴之追加云云，容有誤解。
乙、實體方面：
　一、原告起訴主張原告甲○○於八十三年八月六日與辛○○結婚，育有一女即原告
      丁○○，而辛○○另與前妻育有三名子女即被告庚○○、癸○○、己○○，嗣
      辛○○於九十一年六月十九日死亡，如附表一所示之不動產為辛○○之遺產，
      原告甲○○、甲○○及被告庚○○、癸○○、己○○均為辛○○之繼承人，均
      未拋棄繼承權，每人應繼分均為五分之一，詎被告庚○○竟持被告乙○○公證
      之系爭遺囑將如附表一所示之不動產於九十二年三月二十四日辦理繼承登記為
      被告庚○○一人所有，惟系爭遺囑非辛○○自書之遺囑，乃被告庚○○偽造或
      變造之遺囑，被告庚○○有「以詐欺使被繼承人為關於繼承之遺囑」或「偽造
      變造遺囑」之情形，依民法第一千一百四十五條第一項第三、四款（原告誤植
      為第四、五款）規定喪失繼承權，而系爭公證書亦因不備公證法第二、三、四
      、八、十一條所定公證文書成立生效要件，且違反公證法施行細則第七十一條
      規定，該公證行為不生公證效力，為此依民事訴訟法第二百四十七條第一項後
      段規定請求確認系爭遺囑不存在，原告丁○○及甲○○與被告庚○○、癸○○
      及己○○等五人就如附表一所示之不動產有公同共有法律關係存在，原告丁○○及甲○○每人就被繼承人辛○○遺產有四分之一之應繼分關係存在，及依民
      法第一百十三條、第八百二十八條第二項、第一千一百五十一條、第七百六十
      七條中段規定請求被告庚○○塗銷就如附表一所示之不動產所為之繼承登記，
      倘系爭遺囑為真正亦無變造時，原告甲○○、丁○○對辛○○遺產之特留分各
      為十分之一，已因系爭遺囑致原告應得之特留分數不足，爰行使扣減權，亦得
      為上開塗銷登記之請求；又前項繼承登記塗銷後，原告併依民法第一千一百六
      十四條規定及最高法院六十九年度台上字第一○一二號判決意旨請求被告庚○○、癸○○、己○○應與原告丁○○及甲○○就如附表一所示之不動產辦理繼
      承登記，原告並以起訴狀繕本送達通知被告庚○○、己○○、癸○○終止公同
      共有關係，請求分割該不動產，於分割遺產時，因辛○○生前信託被告己○○
      購買值美金三萬九千元之○○汽車，依民法第一千一百七十二條規定，應自
      被告己○○應繼分扣還，另被告庚○○自辛○○處受領現金五百七十萬元，亦
      應自被告庚○○應繼分內扣除，又被告癸○○在美國自辛○○處受贈價值美金
      三萬元之墓地四塊及美金二十萬元之房地一戶，被告癸○○夫婦並於九十一年
      十月三十一日以美金十七萬九千元賣出該房地，依民法第一千一百七十三條規
      定，該贈與價額應加入辛○○之遺產，且應於遺產分割時由被告癸○○應繼分
      中扣除，而原告甲○○於辛○○生前提領之一百三十五萬元並非辛○○之遺產
      ，況不敷支付辛○○入住○○醫院之醫療雜支費三十萬元、喪葬費五十萬元、
      清償辛○○向被告戊○○○之借款五十萬元及給付被告庚○○及己○○生活費
      四十五萬零六百三十八元；另被告庚○○與被告乙○○之公證行為違法，被告
      庚○○持系爭公證書及系爭遺囑辦理如附表所示不動產之繼承登記，共法不法
      侵害原告權利，原告爰依民法第一百八十四條、第一百八十五條規定請求被告
      庚○○、乙○○連帶賠償原告六十萬元及自起訴狀繕本送達翌日起至清償日止
      按年利率百分之五計算之利息（其餘損害賠償金額暫予保留請求權）；再如附
      表二所示之不動產原為子○○即被告庚○○祖父所有，子○○於九十一年十月
      七日死亡，生前為逃漏遺產稅，於八十六年九月八日將如附表二所示之不動產
      基於贈與移轉登記為被告庚○○所有，子○○與被告庚○○間並無贈與合意，
      顯係虛偽意思表示，依最高法院七十六年度台上字第二○四七號判決意旨及民
      法第八十六條規定，該贈與自始無效，依民法第一千一百四十七條、第一千一
      百四十八條、第一千一百五十一條規定，如附表二所示之不動產自屬全體繼承
      人公同共有，子○○之繼承人有配偶即被告戊○○○及子女辛○○、丑○○、
      寅○○、卯○○、辰○○、巳○○、壬○○共八人，辛○○亦已歿，原告丁○○就如附表二所示之不動產即有應繼分三二分之一，爰對被告戊○○○、庚○○訴請確認如附表二所示之不動產有公同共有關係存在等語。
  二、被告庚○○、己○○、癸○○、戊○○○則以系爭遺囑既經公證，依民事訴訟
      法第二百八十一條、第三百五十八條規定推定為真正，而系爭公證書係依照公
      證法第八十條、第二條關於私權事實而製作，乃在公證辛○○之意思，非民法
      上之公證遺囑，自無公證法施行細則第七十一條規定之適用，更不需辛○○在
      公證人面前書寫遺囑，公證人即被告乙○○辦理系爭遺囑公證並無違誤，原告
      訴請確認原告及被告庚○○、己○○、癸○○就如附表一所示之不動產有公同
      共有關係存在，自無可採，況系爭遺囑僅就如附表一所示之不動產指定由被告
      庚○○繼承，未就其他遺產指定，是辛○○之繼承人應繼分各為五分之一，並
      無爭執，原告訴請確認其就辛○○之遺產有四分之一應繼分關係存在，欠缺訴
      之利益，另依遺產稅繳清證明書記載，辛○○之遺產除如附表一所示之不動產
      外，至少尚有現金一百四十九萬四千七百三十八元，其中一百三十五萬元已遭
      原告甲○○擅自領取，另如附表一編號一、四、七所示之不動產，更設定有本
      金最高限額二千四百萬元之抵押權（實際借款餘額迄九十一年九月二日為一千
      八百九十一萬六千九百八十六元），且被告庚○○已代墊遺產稅七百五十一萬
      四千九百二十二元，原告未舉證證明並算定其受侵害為若干，自無由遽行主張
      特留分侵害，或逕行請求確認原告就如附表一所示之不動產有公同共有權存在
      ，更遑論得依公同共有關係請求被告庚○○塗銷繼承登記，尤其原告非如附表
      一所示不動產之共有人，無由以如附表一所示之不動產所有權人自居請求分割
      共有物，況不動產之遺產未為繼承登記前，不得請求分割，而依土地法第七十
      三條規定，公同共有繼承登記，得由任何繼承人為全體繼承人聲請為之，毋庸
      為裁判上之請求，故原告是項請求應予駁回，且請求分割遺產，應以全部遺產
      為整體分割，不得以遺產中之各個財產為分割對象，原告未經被告同意僅以如
      附表一所示之不動產此特定部分為分別請求，自不應允許，又為尊重遺囑人以
      一人單獨繼承遺產與未加分割之意思，且如特留分權利人已充分取得特留分之
      價額，應以此為滿足，是以縱經證明及算定後系爭遺囑有侵害原告特留分之情
      形者，仍不宜准原告請求分割如附表一所示之不動產，而應依價額補償之；而
　　　依○○醫院函可知辛○○於九十一年六月十七日起較嗜睡，六月十九日病危自
      動出院，是原告甲○○於同年六月十八日、六月十九間提領辛○○存款一百三
      十五萬元自應列入辛○○之遺產，至辛○○在○○醫院醫療費用共計十一萬六
      千九百五十三元，喪葬費為十四萬餘元，非原告所稱五十萬元、三十萬元，且
      被告戊○○○及訴外人巳○○在辛○○死後，從未收取過原告甲○○所謂清償
      借款之金錢，原告並無代辛○○清償借款五十萬元之事實，又原告甲○○擅自
      管理及收取相關不動產遺產之租金，將扣除貸款利息後之餘額分予被告庚○○
      、己○○約四十五萬元做為被告庚○○、己○○在國外之生活費及機票費，此
      與原告提領辛○○存款無關，另被告癸○○受贈之房地及被告己○○受贈之汽
      車，均屬辛○○生前一般贈與，與信託關係無涉，更非因結婚、分居、營業所
      為之特種贈與，縱於遺產分割時，亦毋庸於被告己○○、癸○○之應繼分中扣
      除；再者，辛○○遺產除如附表一所示之不動產外，尚有現金一百四十九萬四
      千七百三十八元，及辛○○生前於八十九年十月十九日在美國購買全新之○○
      汽車乙台，迄辛○○去世前並未出售，均應屬遺產，至辛○○於生前在美國以
      美金三十五萬元購買登記為原告甲○○與辛○○共有之加州房地，已由原告甲○○於九十二年七月二十五日以美金四十九萬九千元，雖該不動產依涉外民事
      法律適用法第二十二條、第二十六條、第十三條規定，適用美國加州法律規定
      結果歸屬於未亡之原告甲○○取得產權，非屬遺產，但可知辛○○生前確實對
      原告母女已有所安排；另被告庚○○持合法有效之系爭遺囑申請辦理繼承登記
      ，地政機關依法准予辦理，並無侵權情事，原告請求被告庚○○及被告乙○○
      負連帶賠償六十萬元及其利息，欠缺舉證，顯無可採；再子○○確有贈與如附
      表二所示之不動產與被告庚○○，並無虛偽贈與之情事，原告主張該贈與無效
      ，卻未舉證證明，亦不足採，是原告訴請確認原告丁○○與被告庚○○、戊○○○就如附表二所示之不動產有公同共有關係存在，亦無由成立等語置辯。被
      告乙○○則以辛○○已向伊表明系爭遺囑為其所書立，伊就系爭遺囑為辛○○
      書立此私權事實予以公證，並非公證遺囑，自無公證法施行細則第七十一條規
      定之適用，伊所為公證行為合法有效，縱有侵害原告特留分之情形，原告得行
      使扣減權，並向其他繼承人或受遺贈人請求，不得以其特留分受侵害請求伊損
      害賠償，縱令伊所為之公證行為無效，致系爭遺囑無效，原告亦得依民法規定
      之應繼分繼承遺產，要無侵害原告特留分之處，系爭遺囑是否侵及原告特留分
      尚待其他遺產之計入，原告所稱伊之公證行為致地政機關依系爭遺囑辦理繼承
      之主張於法不合，況如附表一所示之不動產未經處分，原告未受損害，倘被告
      庚○○嗣後將如附表一所示之不動產予以處分，亦與伊之公證行為無關，原告
      自無從請求伊與被告庚○○負連帶賠償責任等語，資為抗辯。
  三、查原告甲○○於八十三年八月六日與辛○○結婚，育有一女即原告丁○○，辛○○另有與前妻所生子女即被告庚○○、癸○○、己○○三人，辛○○業於九
      十一年六月十九日死亡，其繼承人為原告甲○○、甲○○及被告庚○○、癸○○、己○○五人，均未拋棄繼承權，如附表一所示之不動產為辛○○之遺產，
      如附表一所示之不動產之價值合計七千零六萬零七百五十元，辛○○尚遺有債
      務有一千八百九十一萬六千九百八十元，並於
      國購買○○汽車一部，迄
      元，另辛○○與原告甲○○在美國加州共有之房地一戶，於辛○○死亡後，全
      歸原告甲○○所有，非屬辛○○之遺產，被告庚○○已持系爭公證書及系爭遺
      囑將如附表一所示之不動產於九十二年三月二十四日辦理繼承登記為被告庚○○一人所有，原告丁○○已就如附表一所示之不動產聲請假處分，並經本院於
      九十二年四月二十三日以北院錦九十二執全卯字第一○○五號函囑託地政事務
      所為限制登記在案，而如附表二所示之不動產原為被告庚○○祖父子○○所有
      ，子○○已於八十六年九月八日將如附表二所示之不動產辦畢贈與移轉登記予
      被告庚○○等事實，有兩造所不爭之遺產稅申報書、國稅局贈與稅交款書、建
      成地政事務所土地登記申請書、中山地政事務所土地登記申請書、
      辛○○繼承系統表、系爭遺囑、系爭公證書、土地及建物登記謄本、辛○○購
      買○○汽車證明文件及加州房地證明文件、原告甲○○出售加州房地證明文件
      、房地價額表、未亡人權利公證書類、原告甲○○出售加州房地申報資料、保
      險費交款明細及車輛銷售公司證明（含中譯本）等件附卷可稽，並為兩造所不
      爭，應堪信真實。
  四、關於系爭遺囑方面：
  　(一)、原告主張辛○○住進○○醫院時已病入膏肓，意識異於常人，無法離開醫院
        請求公證，是系爭遺囑非真正，乃被告庚○○以詐欺使被繼承人辛○○為關
        於繼承之遺囑或被告庚○○所偽造變造者，被告庚○○已喪失繼承權，被告
        乙○○就系爭遺囑所為之公證行為不生公證效力，系爭公證書並未成立生效
        等事實，則為被告庚○○、己○○、癸○○、乙○○所否認，經查：
　　  1.辛○○於九十一年六月八日在○○醫院住院時，在公證人即被告乙○○面前
        親自書立系爭遺囑第六點內容及簽名，辛○○並向被告乙○○自陳系爭遺囑
        第一點至第五點內容為其於
        書立等情，業據被告乙○○到庭陳明在卷（見九十二年六月十九日言詞辯論
        筆錄），並經證人即辛○○大姊丑○○在本院九十二年度自字第二八四號
        偽造文書案件到庭證述稱：九十一年六月八日上午十時許公證人乙○○到○○
        醫院辛○○病房公證時，其有在場，並有聽到公證人好像問辛○○你太太
        及小女兒怎麼辦，辛○○說他自有安排，遺囑是之前老早就寫了，但其有看
        到公證人一條一條問是否是辛○○的意思等語明確（見該卷九十二年十一月
        二十五日訊問筆錄），衡情，在常態事實下，一般人絕無可能會將他人書立
        之文件自稱為自己書立之文件，是辛○○既已向被告乙○○自陳系爭遺囑第

        一點至第五點內容為其事先書立，依常理判斷，應堪信為真正；況經本院以
        肉眼比對系爭遺囑與原告所提辛○○於
        立遺囑二者字跡結果，其中「黃」字下面之「八」、「國」字中間之「或」
        、「繼」字部首之「系」、「理」字部首之「王」及「里」字下面之「土」
        、「囑」字內「蜀」、「為」字內四點連成一線及阿拉伯數字「２」字收尾
        成「α」型等寫法均相同，顯係出於同一人之字跡，是故與上開
        九年一月二十二日辛○○自書遺囑字跡相同之系爭遺囑應係出於辛○○之字
        跡，自不能徒以辛○○未在被告乙○○面前親自書立系爭遺囑第一點至第五
        點內容，即遽謂系爭遺囑非真正；又系爭遺囑業經辛○○簽名、蓋章，並經
        本院所屬民間公證人即被告乙○○認證係辛○○自書之事實，依民事訴訟法
        第三百五十八條第一項規定，系爭遺囑應推定為真正。
      2.系爭公證書並非公證遺囑，而係公證辛○○表示系爭遺囑為其自書遺囑之事
        實，亦非「自書遺囑法律行為」之公證，此觀系爭公證書上「請求公證之法
        律行為或私權事實」欄記載「自書遺囑」等字，及其上「公證之本旨及依據
        法條」欄記載「請求人辛○○於今日（民國玖拾壹年陸月捌日）於○○醫院
        在本公證人面前親口表示後附之遺囑（指系爭遺囑）為其二○○一年四月十
        七日親筆書寫而成，為證明其真正，請求予以公證。本公證人核對其身分與
        證件相符，將該自書遺囑之影本附於本公證書之後，請其再度簽名壹次以示
        真正。爰依公證法第貳條第壹項及其他有關規定作成本公證書」等字自明，
        是以被告乙○○就上開事實之公證行為合於公證法第二條第一項規定「公證
        人因當事人或其他關係人之請求，就法律行為及其他關於私權之事實，有作
        成公證書或對於私文書予以認證之權限。」，乃「私權事實之公證」，依同
        法第八十條規定，由公證人紀錄所見所聞即足，並無公證法施行細則第七十
        一條有關遺囑公證應說明特留分規定之適用，況被告乙○○陳述「我有問辛○○其他繼承人有特留分的事情，辛○○說他知道這個問題，自書遺囑之內
        容只有針對不動產處理，沒有關於動產之部分，是否違反特留分不清楚」、
        「辛○○說他會處理，叫我不用管」等語在卷（見九十二年六月十九日言詞
        辯論筆錄），核與證人丑○○在本院九十二年度自字第二八四號偽造文書
        案件所述：九十一年六月八日上午十時許公證人乙○○到○○醫院辛○○病
        房公證時，其有在場，並有聽到公證人好像問辛○○你太太及小女兒怎麼辦
        ，辛○○說他自有安排，遺囑是之前老早就寫了，但是其有看到公證人一條
        一條問是否是辛○○的意思等情相符，參以兩造嗣後分別提出辛○○曾在美
        國加州購買房地一戶登記為辛○○與原告甲○○共有，辛○○並購買○○汽
        車一部及在美國洛杉磯○○銀行設立聯合帳戶及保管箱等情，可知辛○○認
        為原告甲○○在美國另有財產可獲取，已有安排，故不論系爭遺囑有無礙原
        告母女之特留分，仍請求被告乙○○公證，而被告乙○○亦已提醒辛○○注
        意其他繼承人之特留分問題。
      3.依公證法第二十六條規定：「民間之公證人依本法執行公證職務作成之文書
        ，視為公文書。」及參照最高法院八十六年度台上字第二一四二號判決所示
        「公證係就請求人請求公證之法律行為或有關私權之事實賦予公證力，證明
        該項法律行為之作成或該項事實之存在，是經公證之法律行為或有關私權之
        事實，除有反證外，應認其存在」之意旨，應認系爭公證書為公文書且具有
        推定真正之效力，原告所稱系爭公證書未成立生效，公證行為無效云云，要
        無可採。至系爭公證書所載辛○○住所雖與
        於
        所謂證件不限於身分證，尚包括
        ，此觀公證法第七十三條前段「公證人作成公證書，應令請求人提出國民身
        分證或其他
        爭公證書請求人欄上簽名、蓋章，自無因辛○○之住所非
        爭公證書之效力；再者，辛○○於請求公證時，已住在○○醫院，無法離開
        病房，依公證法第八條但書規定，依其性質顯無法要求辛○○至被告乙○○
        事務所辦理公證，被告乙○○遂至○○醫院辛○○之病房為辛○○公證，原
        告所稱被告乙○○公證之際，應會同辛○○之醫生及配偶在場云云，顯乏所
        據；又被告乙○○將辛○○簽章之系爭公證書及系爭遺囑攜回事務作，蓋用
        公證人職章並用機器打騎縫孔「TPD」之連續符號，完成系爭公證書整個作
        業程序，可謂系爭公證書作成之處所在被告乙○○事務所，原告指摘系爭公
        證書記載作成證書之處所在被告乙○○事務所與事實不合云云，容有誤解。
      4.原告雖主張被告庚○○應舉證證明系爭遺囑為真正云云，惟查系爭遺囑依民
        事訴訟法第三百五十八條規定推定為真正，依同法第二百八十一條規定「法
        律上推定之事實無反證者，無庸舉證。」，是被告庚○○無庸再舉證證明系
        爭遺囑為真正之事實，反而係原告應提出反證證明系爭遺囑為被告庚○○所
        偽造變造之事實，因原告迄未提出反證以實其說，其所稱系爭遺囑係偽造變
        造云云，自不足採，準此，被告庚○○既無偽造變造辛○○遺囑之情事，自
        無喪失繼承權。
      5.原告又稱系爭遺囑乃被告庚○○以詐欺使被繼承人辛○○為關於繼承之遺囑
        乙節，非惟為被告庚○○所否認，且辛○○於九十一年五月二十三日因Ｂ型
        肝炎併肝衰竭至○○醫院住院，同年六月七日意識清楚，具定向力，但反應
        較慢，六月八日仍意識清楚，六月十七日起較嗜睡，同年六月十九日病危自
        動出院等情，有○○醫院九十二年六月二日（九十二）校附醫秘字第九二
        ○○二○五三五一號函一件在卷足憑，參以原告自陳其於九十一年六月十八
        日、同月十九日提領辛○○存款合計一百三十五萬元係依照辛○○之意思，
        於辛○○死亡之前去領取等情（見九十三年三月二日言詞辯論筆錄），足徵
        辛○○於請求被告乙○○公證系爭遺囑為其親自書立之事實時，意識仍屬清
        楚，否則原告嗣後如何「依照辛○○之意思」提領辛○○之存款一百三十五
        萬元？是原告所稱辛○○住進○○醫院時已病入膏肓，意識異於常人云云，
        要不足採。況主張被詐欺而為表示之當事人，應就此項事實負舉證之責任，
        最高法院四十四年台上字第七五號著有判例可參，原告既未舉證證明辛○○
        因遭被告庚○○詐欺而書立系爭遺囑之事實，其上開主張，要無足取。準此
        ，被告庚○○既無以詐欺使被繼承人辛○○為關於繼承遺囑之情事，自無喪
        失繼承權。
    (二)、按自書遺囑者，應自書遺囑全文，記明年、月、日，並親自簽名。民法第一
        千一百九十條前段定有明文。可知自書遺囑之法定方式為「立遺囑人親自書
        立遺囑全文」、「立遺囑人記明書立遺囑之年、月、日」及「立遺囑人親自
        簽名」三者，系爭遺囑既經認定係辛○○親自書立，自屬真正，且又符合法
        定方式，自應認為有效；又辛○○曾於
        囑一件，復於
        其中第四點並載明「在今日以前所曾經寫過的遺囑皆作廢之。本人之遺囑以
        今日所立者為依據有效。」等字，嗣於九十一年六月八日更在系爭遺囑第五
        點後增列第六點，可知辛○○已以系爭遺囑撤回前於
        十二日及更早以前所書立遺囑之全部（民法第一千一百十九條規定參照），
        原告自不得再執辛○○於書立系爭遺囑以前所立之任何遺囑為其他主張。
    (三)、綜上所述，系爭遺囑為真正且存在，原告訴請確認系爭遺囑非真正或不存在
        ，於法未合。
　五、關於原告就辛○○遺產之應繼分數額方面：
      辛○○之繼承人有原告甲○○、丁○○及被告庚○○、己○○、癸○○五人，
      被告庚○○並未喪失繼承權，已如前述，依民法第一千一百三十八條第一款、
      第一千一百四十四條第一款規定，原告甲○○、丁○○及被告庚○○、己○○
      、癸○○均有繼承辛○○遺產之權，每人法定應繼分均為五分之一，原告所稱
      其母女就辛○○遺產之應繼分各為四分之一云云，於法尚有未合，於逾法定應
      繼分部分之主張，自不足採。
  六、關於系爭遺囑與原告權利關係方面：
    (一)、按遺囑人於不違反關於特留分規定之範圍內，得以遺囑自由處分遺產，民法
  　　　第一千一百八十七條定有明文。又應得特留分之人，如因被繼承人所為之遺
        贈，致其應得之數不足者，得按其不足之數由遺贈財產扣減之。民法第一千
        二百二十五條前段亦定有明文。復按「被繼承人因遺贈或應繼分之指定超過
        其所得自由處分財產之範圍，而致特留分權人應得之額不足特留分時，特留
        分扣減權利人得對扣減義務人行使扣減權，是扣減權在性質上屬於物權之形
        成權，經扣減權利人對扣減義務人行使扣減權者，於侵害特留分部分，即失
        其效力。故扣減權利人苟對扣減義務人行使扣減權，扣減之效果即已發生。
        」最高法院八十一年度台上字第一○四二號亦著有判決要旨可參。查原告甲○○、丁○○及被告庚○○、己○○、癸○○均為辛○○之繼承人，依民法
        第一千二百二十三條第一、三款規定，其每人之特留分均為辛○○遺產十分
        之一，現辛○○以系爭遺囑指定如附表一所示不動產由被告庚○○繼承，實
        為指定應繼分，倘辛○○指定應繼分有侵害原告之特留分者，系爭遺囑尚不
        因此而無效，依上開說明，只是受侵害之繼承人即原告得依上開第一千二百
        二十五條規定對侵害之繼承人即被告庚○○行使特留分之扣減權。
    (二)、次按特留分，由依民法第一千一百七十三條算定之應繼財產中，除去債務額
        算定之，此為民法第一千二百二十四條所明定。又按繼承人中有在繼承開始
        前因結婚、分居或營業，已從被繼承人受有財產之贈與者，應將該贈與價額
        加入繼承開始時被繼承人所有之財產中，為應繼遺產。但被繼承人於贈與時
        有反對之意思表示者，不在此限。前項贈與價額，應於遺產分割時，由該繼
        承人之應繼分中扣除。贈與價額依贈與時之價值計算。另繼承人中如對於被
        繼承人負有債務者，於遺產分割時，應按其債務數額，由該繼承人之應繼分
        內扣還。此觀民法第一千一百七十三條、第一千一百七十二條規定自明。
      1.本件原告主張辛○○生前贈與被告癸○○價值美金二十萬元之房地及三萬元
        之墓地四況，其中房地部分已經被告癸○○夫婦以美金十七萬九千元出售，
        應將被告癸○○受贈價額加入辛○○遺產中，為應繼遺產，並於遺產分割時
        ，由被告癸○○應繼分內扣除，又被告庚○○因不當得利或無權占有而受領
        辛○○之五百七十萬元，另辛○○生前信託被告己○○購買值美金三萬九千
        元之○○汽車一部，於遺產分割時，應自被告庚○○、己○○應繼分內扣
        還等節，非惟為被告庚○○、己○○、癸○○所否認，且原告迄未就辛○○
        確有贈與被告癸○○四塊墓地、被告癸○○係因結婚或分居或營業而從黃國
        受領五百七十萬元係有何不當得利或無權占有辛○○款項等事實舉證以實其
        說，況辛○○早於八十九年二月三日即將上開房地贈與被告癸○○，被告癸○○係於九十年七月二十八日結婚，兩者時間相差近一年半載，被告癸○○
        顯非因結婚而受贈該房地，是原告此部分之主張，自難採信。
      2.原告甲○○所稱其於辛○○死亡前之九十一年六月十八日提領辛○○之存款
        五十萬元、七十萬元，合計一百二十萬元，自非屬辛○○之遺產乙節，非惟
        為被告庚○○、己○○、癸○○、戊○○○所否認，且查辛○○於九十一年
        五月二十三日起即住進○○醫院，意識尚清楚，直到六月十七日起較嗜睡，
        同年六月十九日病危自動出院等情，業據○○醫院於九十二年六月二日以（
        九十二）校附醫秘字第九二○○二○五三五一號函復本院在卷，可知辛○○
        自九十一年六月十七日起即較嗜睡，旋於同月十九日病危死亡，此段短暫期
        間之意識顯已模糊，如何委託原告甲○○提領存款？況辛○○之遺產稅申報
        書上記載包括該一百二十萬元在內之辛○○銀行存款一百四十四萬九千五百
        九十四元為辛○○之遺產，且財產部台北市國稅局嗣亦認定上開辛○○銀行
        存款一百四十四萬九千五百九十四元為辛○○之遺產，有兩造所不爭之遺產
        稅繳清證明書一件在卷可稽，又依遺產及贈與稅法第十五條、同法施行細則
        第十三條規定，上開一百二十萬元亦視同辛○○之財產，自難以原告甲○○
        提領上開一百二十萬元係在辛○○生前，即遽謂上開一百二十萬元非屬黃國
      3.原告甲○○復主張其提領辛○○之存款係為清償辛○○向被告戊○○○之借
        款五十萬元、支付辛○○醫藥費三十萬元及喪葬費五十萬元之事實，亦為被
        告庚○○、己○○、癸○○及戊○○○所否認，依原告所提出之喪葬費收據
        記載支出金額為一十四萬一千九百一十元，並非原告所稱之五十萬元，且原
        告所提出之借據業經被告戊○○○所否認真正，縱令該借據屬實，原告亦未
        舉證證明有交付五十萬元予被告戊○○○之事實，此外，原告復未舉證證明
        其支付喪葬費三十五萬八千零九十元（000000-000000=358090）、醫藥費用
        三十萬元及清償借款五十萬元等事實，其上開主張（除喪葬費一十四萬一千
        九百一十元外），自不可採。
      4.至原告甲○○所稱其共匯款四十五萬零六百三十八元予被告庚○○、己○○
        乙節，固據其提出匯款申請書及匯款賣匯水單等件為證，並為被告庚○○、
        己○○所不爭，惟此項匯款行為均係在辛○○死亡以後之事實，要與辛○○
        之遺產無涉，不能自辛○○之遺產中扣減。
　　　5.原告另主張辛○○於
        依美國法律，該部汽車已因辛○○死亡而歸其所有之事實，則為被告庚○○
        、己○○、癸○○所否認，查辛○○先後取得中華民國國籍、美國國籍，該
        部汽車係辛○○生前在美國所購買，辛○○於九十一年六月十九日死亡，該
        部汽車既非不動產，又非原告甲○○與辛○○共有之財產，應定性為繼承問
        題，依涉外民事法律適用法第二十二條、第二十六條規定，應適用中華民國
        法律處理該部汽車繼承歸屬之問題，依我國民法第一千一百五十一條規定，
        在分割遺產前，原告甲○○、丁○○及被告庚○○、己○○、癸○○對於該
        部汽車為公同共有，原告甲○○所稱該部汽車歸其所有云云，顯乏所據。又
        該部汽車係辛○○於
        月五日之市值為美金一萬九千五百元，有兩造所不爭之購買○○汽車證明文
        件及車輛銷售公司證明（含中譯本）等件在卷足憑，本院參酌汽車耐用年限
        為五年及民營汽車運輸業營輛折價表計算車該部汽車原價約為美金三萬六千
        零三元三角一分餘{原價-原價x0.9x(使用年數÷5) =殘價，19500÷[1-0.9x
        (2.5+17÷365)÷5]=36003.31585（以下四捨五入，下同）}，於九十一年六
        月十九日辛○○死亡時之殘價約為美金二萬五千一百八十一元六角[36003.0
        0000-0 0000.31585x0.9x(1.5+62÷365）÷5= 25181.60686〕，依當時匯率
        計算折合新台幣約為八十五萬八千六百六十八元（25181.60686x34.0990=85
        8668，元以下四捨五入），此項價額應列入辛○○之遺產中算定。
      6.至原告請求命被告己○○提出辛○○在美國洛杉磯○○銀行帳戶對帳單及保
        管箱等文件乙事，因上開銀行帳戶及保管箱係原告甲○○與辛○○於
        ○○○年十月十三日以其共同名義開設，並於
        止使用，縱令自
        權由被告己○○使用，惟於九十二年四月二十一日原告提起本件訴訟時，被
        告己○○已無法使用該銀行帳戶及保管箱，況原告甲○○既為共同開戶者，
        自有權利向該銀行請求提供對帳單及相關文件，是原告上開請求，自係強人
        所難，不應准許。
    (三)、綜上所述，辛○○之遺產除積極財產有價值合計七千零六萬零七百五十元之
        如附表一所示之不動產、價值八十五萬八千六百六十八元之○○汽車一部及
        銀行存款一百四十四萬九千五百九十四元、四萬五千一百四十四元，尚有消
        極財產即應扣除對銀行之負債一千八百九十一萬六千九百八十元及對被告戊○○○之負債五十萬元，經算定結果為五千二百九十九萬七千一百七十六元
        ，原告母女每人特留分為辛○○遺產十分之一，其應得之數為五百二十九萬
        九千七百一十八元（元以下四捨五入），以原告甲○○而言，於扣除所占有
        該部○○汽車價額及領取之辛○○存款一百三十五萬元後，已因辛○○以系
        爭遺囑為應繼分指定，致原告甲○○應得特留分之數尚不足三百零九萬一千
        零五十元；以原告丁○○而言，亦因辛○○以系爭遺囑為應繼分指定，致原
        告丁○○應得特留分之數不足五百二十九萬九千七百一十八元，依上開說明
        ，原告甲○○、丁○○自得依民法第一千二百二十五條規定對被告庚○○行
        使扣減權，且該扣減權屬於物權之形成權，經原告對被告庚○○行使扣減權
        後，於侵害特留分部分，即失其效力，原告得按其不足之數由如附表一所示
        之不動產扣減之。準此，原告因行使扣減權而回復其依民法第一千一百五十
        一條規定對如附表一所示之不動產之權利，亦即原告與被告庚○○就如附表
        一所示之不動產即有公同共有關係存在，至於被告己○○、癸○○並未行使
        其扣減權，無從按其不足之數由如附表一所示之不動產扣減之而回復其對如
        附表一所示之不動產之權利，又被告庚○○所繳納之遺產稅七百五十一萬四
        千九百二十二元，非屬辛○○之債務，不應自辛○○之積極財產中予以扣除
        ，附此敘明。
　七、關於塗銷如附表一所示之不動產繼承登記方面：
      按所有權人對於無權占有或侵奪其所有物者，得請求返還之。對於妨害所有權
      者，得請求除去之。有妨害其所有權之虞者，得請求防止之。民法第七百六十
      七條定有明文。次按公同共有人之權利義務，依其公同關係所由規定之法律或
      契約定之。除前項之法律或契約另有規定外，公同共有物之處分，及其他之權
      利行使，應得公同共有人全體之同意。民法第八百二十八條亦定有明文。查如
      附表一所示之不動產為辛○○之遺產，本為辛○○之繼承人即原告及被告庚○○、己○○、癸○○所公同共有之財產，但因辛○○以系爭遺囑指定應繼分致
      原告甲○○、丁○○應得之特留分數不足，經原告甲○○、丁○○行使扣減權
      後即已回復其權利，是如附表一所示之不動產為原告與被告庚○○所公同共有
      之財產，既經認定，因被告庚○○已持公證之系爭遺囑將如附表一所示之不動
      產辦理繼承登記為伊一人所有，原告自得本於公同共有關係，依上開規定請求
      被告庚○○塗銷如附表一所示之不動產之繼承登記。
　八、關於辛○○遺產分割方面：
　　(一)、按「繼承人有數人時，在分割遺產前，各繼承人對於遺產全部為公同共有，
        民法第一千一百五十一條定有明文。而繼承人請求分割該公同共有之遺產，
        性質上為處分行為，如係不動產，依民法第七百五十九條規定，於未辦妥繼
        承登記前，不得為之。又不動產之繼承登記，得由任何繼承人為全體繼承人
        聲請之，除經繼承人全體同意，得申請為分別共有之登記外，均應申請為公
        同共有之登記，此觀土地法第七十三條第一項及土地登記規則第三十一條第
        一項規定即明。是繼承人請求他繼承人協同辦理不動產繼承登記，難認有保
        護之必要，不應准許，則其併訴請分割遺產辦理分別共有之登記及分割共有
        物，自亦無從准許。」、「依民法第一千一百五十一條規定，繼承人有數人
        時，在分割遺產前各繼承人對於遺產全部為公同共有。至於土地之繼承登記
        ，依照土地法第七十三條規定，得由任何繼承人為全體繼承人聲請為之，原
        毋庸為裁判上之請求。」、「繼承人有數人時，在分割遺產前，各繼承人對
        於遺產全部為公同共有，民法第一千一百五十一條定有明文。又繼承登記，
        得由任何繼承人為全體繼承人聲請之，合法繼承人為二人以上，其中部分繼
        承人因故不能會同其他繼承人共同申請繼承登記時，得由其中一人或數人為
        全體繼承人之利益，就被繼承人之土地，申請為公同共有之登記，其經繼承
        人全體同意者，得申請為分別共有之登記，復為土地法第七十三條第一項及
        土地登記規則第二十九條第一項所明定。依此規定，聲請為分別共有之繼承
        登記，必須經全體繼承人之同意，始得為之，又各繼承得為全體繼承人之利
        益，單獨聲請為公同共有之繼承登記，故在繼承人相互間並無以訴請求他繼
        承人協同辦理繼承登記之必要，本院七十年一月二十日第二次民事庭會議決
        議僅指不動產之共有人中一人死亡，他共有人請求分割時，為求訴訟經濟起
        見，可許『他共有人』以一訴請求該死亡之共有人之繼承人辦理繼承登記及
        分割共有物，非謂繼承人相互間亦得以訴請求他繼承人協同辦理繼承登記。
        」，最高法院迭著有八十八年度台上字第一○五三號(二)、八十四年度台上字
        第九一八號、八十三年度台上字第一六七五號判決要旨可參。查如附表一所
        示之不動產為原告與被告庚○○、己○○、癸○○之被繼承人辛○○所遺財
        產，且為原告及被告庚○○所公同共有，原告得請求被告庚○○塗銷如附表
        一所示之不動產之繼承登記，已如前述，是以在如附表一所示之不動產經被
        告庚○○塗銷繼承登記後，應回復為辛○○所有之財產狀態，但依民法第七
        百五十九條規定，如附表一所示之不動產非經登記為原告及被告庚○○公同
        共有，不得分割或為其他處分，而原告依土地法第七十三條規定，得為全體
        繼承人聲請為公同共有之繼承登記，毋庸為裁判上請求其他繼承人協同辦理
        繼承登記，依上開說明及土地法第七十三條規定，原告訴請被告庚○○、己○○、癸○○應與原告就如附表一所示之不動產辦理繼承登記，自屬欠缺權
        利保護必要要件，為無理由，不應准許。
　　(二)、次按「民法第一千一百六十四條所定之遺產分割，係以遺產為一體，整個的
        為分割，而非以遺產中個個財產之分割為對象，亦即遺產分割之目的在遺產
        公同共有關係全部之廢止，而非個個財產公同共有關係之消滅。上訴人既依
        民法第一千一百六十四條規定訴請分割遺產，除非依民法第八百二十八條、
        第八百二十九條規定，經全體公同共有人同意，僅就特定財產為分割，否則
        依法應以全部遺產為分割對象。」、「請求分割遺產，應以全部遺產為整體
        分割，不得以遺產中之各個財產為分割之對象。」、「繼承人有數人時，在
        分互間亦得以訴請求他繼承人協同辦理繼承登記。」，最高法院亦著有八十
        八年度台上字第二八三七號、八十七年度台上字第一四八二號判決要旨可參
        。本件原告與被告庚○○、己○○、癸○○之被繼承人辛○○於九十一年六
        月十九日死亡時，遺有如附表一所示之不動產、○○汽車及銀行存款等財產
        ，是以如附表一所示之不動產僅為辛○○遺產之一，非全部遺產，而被告庚○○、己○○、癸○○亦不同意僅就如附表一所示之不動產為遺產分割，依
        上開說明，原告不得僅以如附表一所示之不動產為遺產分割之請求，其未經
        被告庚○○、己○○、癸○○同意即請求分割如附表一所示之不動產此項辛○○遺產中之特定部分，亦屬無理由。
  九、關於損害賠償方面：
　　(一)、按因故意或過失，不法侵害他人之權利者，負損害賠償責任。故意以背於善
  　　　良風俗之之方法，加損害於他人者亦同。違反保護他人之法律，致生損害於
        他人者，負賠償責任。但能證明其行為無過失者，不在此限。民法第一百八
        十四條定有明文。復按數人共同不法侵害他人之權利者，連帶負損害賠償責
        任。同法第一百八十五條第一項前段亦定有明文。次按關於侵權行為損害賠
        償之請求權，以受有實際損害為成立要件，若絕無損害亦即無賠償之可言。
        最高法院十九年上字第三六三號判例參見。
    (二)、原告主張被告乙○○應與被告庚○○連帶賠償其六十萬元及其利息部分，無
        非係以系爭遺囑乃被告庚○○以詐欺使被繼承人辛○○為關於繼承之遺囑或
        被告庚○○所變造偽造，系爭遺囑非真正、不存在，被告乙○○對系爭遺囑
        所為之公證行為違法不生效，被告庚○○持經被告乙○○公證之系爭遺囑就
        如附表一所示之不動產辦理繼承登記，侵害其權利等情為其唯一論據。惟查
        系爭遺囑確為辛○○所書立，非被告庚○○所變造偽造，亦非被告庚○○以
        詐欺使辛○○為關於繼承之遺囑，且系爭遺囑合於民法第一千一百九十一條
        自書遺囑要件，即屬合法有效，而被告乙○○所製作之系爭公證書乃在公證
        系爭遺囑為辛○○親自書立之事實，亦未違法公證法及施行細則，已如前述
        ，則被告庚○○持經被告乙○○公證且合法有效之系爭遺囑就如附表一所示
        之不動產辦理繼承登記，並無違法，至原告之特留分係因被繼承人辛○○以
        系爭遺囑指定應繼分致所得之數不足，原告既已依民法第一千二百二十五條
        規定行使扣減權（見九十三年五月四日言詞辯論筆錄），即已回復其對如附
        表一所示之不動產之權利，況被告庚○○迄未處分如附表一所示之不動產，
        是以原告權利並未受損，依上開說明，原告既無受有實際損害，即無賠償之
        可言，原告自不得依上開規定請求被告庚○○、乙○○連帶賠償其所謂之損
        害。
　十、關於子○○贈與如附表二所示之不動產予被告庚○○方面：
    (一)、按表意人無欲為其意思表示所拘束之意，而為意思表示者，其意思表示不因
        之無效。但其情形為相對人所明知者，不在此限。民法第八十六條定有明文
        。次按當事人主張有利於己之事實者，就其事實有舉證之責任。民事訴訟法
        第二百七十七條定有明文。
    (二)、原告所稱被告庚○○之祖父子○○為逃漏稅而於八十六年九月八日虛偽將如
        附表二所示之不動產贈與移轉登記予被告庚○○，依民法第八十六條規定，
        該贈與行為自始無效，如附表二所示之不動產仍為子○○之財產，因子○○
        於九十一年十月七日死亡，其繼承人有配偶即被告戊○○○及子女辛○○、
        丑○○、寅○○、卯○○、辰○○、巳○○、壬○○等，惟辛○○早於九十
        一年六月十九日死亡，原告丁○○就如附表二所示之不動產有應繼分三二分
        之一，而與被告庚○○、戊○○○有公同共有關係存在乙節，非惟為被告庚○○、戊○○○所否認，且證人即原告丁○○與被告庚○○之姑姑壬○○到
        庭證述稱：「（問：如附表二所示之不動產是否你父親子○○所有？）是。
        （問：這不動產如何移轉登記給被告庚○○？）民國八十五年春節時，父親
        有給我一間房子，房子我都委託我父親出租，那時他說他年紀大，希望我自
        己處理房子，同時他說附表二的房子及土地要給長孫即被告庚○○，他說過
        好多次，要將附表二的不動產送給庚○○，至於當時父親有無告訴庚○○，
        我不知道，但是父親有說要等到庚○○回國或用電話方式告訴庚○○要將不
        動產過戶給他。我父親何時將不動產送給庚○○我就不知道。送給庚○○後
        ，不動產由何人管理，我也不清楚。不過我父親八十六年移轉不動產給庚○○後有告訴我們。」等語明確（見九十三年四月十三日言詞辯論筆錄），況
        子○○係於八十六年九月八日將如附表二所示之不動產贈與移轉登記予被告
        庚○○所有，距九十一年十月七日子○○死亡時止，相隔近五年，並無遺產
        及贈與稅法第十五條視同財產規定之適用，自無逃漏遺產稅之可言，又子○○將如附表二所示之不動產贈與被告庚○○，被告庚○○亦有繳納贈與稅，
        縱令被告庚○○將如附表二所示之不動產委由子○○管理、使用，仍無礙贈
        與之事實，尤其依租約觀之，出租人亦已改為被告庚○○，且證人即承租人
　　　　丙○○並到庭結證稱：「（問：台北市○○○路○段○○巷○○號一樓及地
　　　　下室是你向何人承租的？）民國八十年我向子○○承租，我只記得八十九年
  　　　四月以後是我向被告庚○○承租的，租金在民國八十年我交給子○○，八十
    　　九年四月以後租金我交給庚○○。（問：租賃契約你是跟何人簽訂的？）民
      　國八十年我與子○○訂租賃契約，八十九年四月以後我與被告庚○○訂租賃
        契約，庭呈租賃契約影本。（問：有否收租金的簽收簿？）沒有這個簽收簿
        ，有支付租金簽收單。（問：八十九年四月以後的租金確實交給庚○○嗎？
        ）我們房東在七樓，大部分是會計將租金送到七樓給庚○○的家人，所以我
　　　　不清楚庚○○有否親收租金。（問：八十九年及九十一年的租約是原告甲○○寫的？）是不是甲○○寫的我不清楚，因為在我簽租賃契約的時候，租賃
  　　　契約上出租人的資料都已經寫好了，所以我不清楚租賃契約是不是甲○○寫
        的。（問：租賃契約是誰拿到公司給你簽名的？）記不清楚有沒有是甲○○
　　　　單獨拿給我，有時候甲○○和被告的阿嬤戊○○○一起拿給我的，每次都有
  　　　二個人以上拿來，甲○○每次都有來。（問：你有沒有問甲○○出租人是庚○○為什麼由甲○○拿來訂契約？）以前子○○有交代說下次的出租人是庚

  　　　○○，但我沒有問子○○原因，以前子○○簽約時，我記不清楚甲○○有沒
　  　　有在場，但是以後庚○○做出租人的時候，出面簽約都有甲○○在場。（問
　  　　：九十二年的租約是否被告庚○○親自和證人簽約的？）是的。（問：被證
　　　　十，八十七年的租約上面的出租人是庚○○，是否從八十七年起出租人就改
        為庚○○？提示）是。我前面說八十九年四月起出租人為庚○○是因為我手
        邊的資料沒有八十七年的租約。」等語屬實（見九十三年一月二十九日言詞
        辯論筆錄），而被告庚○○為子○○及被告戊○○○之長孫，多住國外，於
        九十一年八月十二日入境，同月三十日遷入與子○○及被告戊○○○同
        ，另依民間習俗，甚為重視長孫，是以子○○將如附表二所示之不動產贈與
        被告庚○○，與常情尚無違背，倘子○○係虛偽贈與如附表二所示之不動產
        予被告庚○○，何以子○○之配偶即被告戊○○○及子女迄未爭執？自難徒
        以子○○就如附表二所示之不動產於辦畢贈與登記後，仍由子○○居住使用
        、代為出租或收取租金，即遽謂子○○將如附表二所示之不動產贈與被告庚○○係虛偽意思表示；此外，原告迄未提出積極證據證明子○○為虛偽贈與
        如附表二所示之不動產之意思表示及被告庚○○明知子○○為虛偽贈與如附
        表二所示之不動產之事實，原告上開主張，自不足採。
    (三)、綜上所述，子○○確有贈與如附表二所示之不動產予被告庚○○之真意，該
        贈與行為合法有效，且已於八十六年九月八日辦畢移轉登記在案，如附表二
        所示之不動產自此即非子○○之財產，而係被告庚○○之財產，於子○○死
        亡後，自無由其子辛○○之子女代位繼承之可言，是以原告丁○○就如附表
        二所示之不動產並無繼承權，更無所謂與被告庚○○、戊○○○就如附表二
        所示之不動產有公同共有關係存在之可言。
　十一、從而，原告依民事訴訟法第二百四十七條規定請求確認原告與被告庚○○就
　　　　如附表一所示之不動產有公同共有法律關係存在，原告就被繼承人辛○○遺
　　　　產各有五分之一之應繼分存在，並依民法第八百二十八條、第七百六十七條
  　　　規定請求被告庚○○就如附表一所示之不動產所為「登記日期：民國九十二
　　　　年三月二十六日、原因發生日期：民國九十一年六月十九日、登記原因：繼
  　　　承」等登記應予塗銷，均為有理由，應予准許，原告逾此範圍之請求，為無
　　　　理由，應予駁回。因本案事證已臻明確，兩造其餘主張陳述、本院上開已准
　　　　原告請求之重疊合併請求權及所提之證據，均毋庸再予審酌，附此敘明。
丙、假執行宣告方面：
    關於原告請求被告庚○○與被告乙○○連帶給付六十萬元及其利息部分，因原告
    受敗訴判決，其假執行之聲請即失所依據，應併予駁回。
丁、結論：本件原告之訴為一部有理由，一部無理由，並依民事訴訟法第七十九條、
    第八十五條第一項前段，判決如主文。
中　　　華　　　民　　　國　　九十三　　年　　　五　　　月　　十八  　　日
                                      家事庭  法  官    張競文
右正本係照原本作成。
如對本判決上訴，須於判決送達後二十日之不變期間內，向本院提出上訴狀
中　　　華　　　民　　　國　　九十三　　年　　　五　　　月　　十八  　　日
                                              書記官    巫玉媛
